ACORDAO-COMPLETO-2554963

ACÓRDÃO 6109/2022 ATA 35/2022 - SEGUNDA CÂMARA

VISTOS, relatados e discutidos estes autos de tomada de contas especial instaurada pelo Banco do Nordeste do Brasil S.A. em razão de não comprovação da boa e regular aplicação dos recursos repassados, via Convênio Fundeci 2010/0266, à Associação Científica de Estudos Agrários, 
ACORDAM os Ministros do Tribunal de Contas da União, reunidos em sessão da Segunda Câmara, ante as razões expostas pelo Relator, em: 
9.1. considerar revel, nos termos do art. 12, §3º, da Lei nº 8.443/1992, a Associação Científica de Estudos Agrários, dando-se prosseguimento ao processo;
9.2. acolher as alegações de defesa de Jesualdo Pereira Farias e excluí-lo da relação processual; 
9.3. excluir Luiz Antônio Maciel de Paula do rol de responsáveis deste processo;
9.4. com fundamento nos arts. 1º, inciso I, 16, inciso III, alíneas "a" e "c", e 19 da Lei 8.443/1992, julgar irregulares as contas de Alexandre Holanda Sampaio e da Associação Científica de Estudos Agrários, condenando-os ao pagamento das quantias a seguir especificadas, atualizadas monetariamente e acrescida dos juros de mora devidos, calculados desde as datas de ocorrência indicadas até sua efetiva quitação, na forma da legislação vigente, fixando o prazo de 15 (quinze) dias, a contar do recebimento das notificações, para que seja comprovado, perante este Tribunal, o recolhimento da dívida aos cofres do Banco do Nordeste do Brasil S.A., nos termos do art. 23, inciso III, alínea "a", da referida lei c/c o art. 214, inciso III, alínea "a", do Regimento Interno do TCU:
9.4.1. débitos relacionados a Alexandre Holanda Sampaio em solidariedade com Associação Científica de Estudos Agrários:
	Data de ocorrência
	Valor histórico (R$) 

	22/12/2010
	1.830,00

	19/1/2011
	1.882,40

	20/1/2011
	2.565,00

	26/1/2011
	3.630,00

	21/2/2011
	1.570,00

	14/3/2011
	522,50

	22/3/2011
	2.800,00

	3/5/2011
	2.011,00

	31/10/2011
	2.500,00

9.4.2. débitos relacionados à Associação Científica de Estudos Agrários:
	Data de ocorrência
	Valor histórico (R$) 

	30/1/2012
	1.093,90

	19/9/2012
	1.331,46

	13/12/2012
	1.592,00

	23/1/2013
	421,07

	8/3/2013
	1,40

9.5. aplicar, individualmente, a Alexandre Holanda Sampaio e à Associação Científica de Estudos Agrários a multa de R$ 10.000,00 (dez mil reais) , prevista no art. 57 da Lei nº 8.443/1992, com a fixação do prazo de 15 (quinze) dias, a contar das notificações, para comprovarem, perante o Tribunal (art. 214, inciso III, alínea "a", do Regimento Interno) , o recolhimento da dívida aos cofres do Tesouro Nacional, atualizada monetariamente desde a data do acórdão até a do efetivo recolhimento, se for paga após o vencimento, na forma da legislação em vigor; 
9.6. aplicar a Fernando Felipe Ferreyra Hernandez a multa de R$ 5.000,00 (cinco mil reais) , prevista no art. 58, inciso II, da Lei nº 8.443/1992, com a fixação do prazo de 15 (quinze) dias, a contar da notificação, para comprovar, perante o Tribunal (art. 214, inciso III, alínea "a", do Regimento Interno) , o recolhimento da dívida aos cofres do Tesouro Nacional, atualizada monetariamente desde a data do acórdão até a do efetivo recolhimento, se for paga após o vencimento, na forma da legislação em vigor; 
9.7. com fundamento no art. 26 da Lei nº 8.443/1992, autorizar, se requerido, desde logo, o pagamento da importância devida em até 36 (trinta e seis) parcelas mensais e consecutivas, fixando o prazo de 15 (quinze) dias, a contar do recebimento das notificações, para que seja comprovado, perante este Tribunal, o recolhimento da primeira parcela, e de 30 (trinta) dias, a contar da parcela anterior, para que seja comprovado o recolhimento das demais, devendo incidir sobre cada valor mensal os devidos acréscimos legais, na forma prevista na legislação vigente, além de alertar os responsáveis de que a falta de comprovação do recolhimento de qualquer delas importará no vencimento antecipado do saldo devedor, nos termos do art. 217 do Regimento Interno do TCU; 
9.8. com fundamento no art. 28 da Lei nº 8.443/1992, autorizar, desde logo, a cobrança judicial da dívida, caso não atendidas as notificações; 
9.9. com fundamento no art. 16, § 3º, da Lei nº 8.443/1992 c/c o art. 209, § 7º, do Regimento Interno do TCU, remeter cópia deste acórdão à Procuradoria da República no Ceará, para adoção das medidas que entender cabíveis; 
9.10. dar ciência deste acórdão ao Banco do Nordeste do Brasil S.A. e aos responsáveis.

Tomada de contas especial instaurada pelo Banco do Nordeste do Brasil S.A. em razão da omissão no dever de prestar contas do Convênio Fundeci 2010/0266, celebrado entre o Banco e a Associação tendo por objeto a execução de pesquisa intitulada sistema plantio direto do milho no Sertão do Cariri-CE

Segunda Câmara

Banco do Nordeste do Brasil S.A.

3. Responsáveis: Alexandre Holanda Sampaio (XXX.779.543-XX); Associação Científica de Estudos Agrários (04.404.093/0001-70); Fernando Felipe Ferreyra Hernandez (XXX.324.943-XX); Jesualdo Pereira Farias (XXX.745.143-XX); Luiz Antônio Maciel de Paula (XXX.415.123-XX).

13.1. Ministros presentes: Aroldo Cedraz (na Presidência), Bruno Dantas (Relator) e Antonio Anastasia.
13.2. Ministro-Substituto convocado: Marcos Bemquerer Costa.

BRUNO DANTAS

Por registrar as principais ocorrências dos autos até o momento, resumindo os fundamentos das peças acostadas, adoto como relatório, com os ajustes necessários, a instrução do auditor da Secex TCE responsável pela análise do processo (peça 134) , a qual contou com a anuência do corpo diretivo da unidade e do Ministério Público junto ao TCU (peças 135 a 137) :
"INTRODUÇÃO
1. Cuidam os autos de tomada de contas especial instaurada por Banco do Nordeste do Brasil S.A., em desfavor de Universidade Federal do Ceará (CNPJ: 07.272.636/0001-31) , Alexandre Holanda Sampaio (CPF: XXX.779.543-XX) , Jesualdo Pereira Farias (CPF: XXX.745.143-XX) , Luiz Antônio Maciel de Paula (CPF: XXX.415.123-XX) , Associação Científica de Estudos Agrários (CNPJ: 04.404.093/0001-70) e Fernando Felipe Ferreyra Hernandez (CPF: XXX.324.943-XX) , em razão de omissão no dever de prestar contas realizadas por meio do Convênio FUNDECI 2010/0266 (peça 4) , firmado entre o Banco do Nordeste do Brasil SA e Associação Científica de Estudos Agrários, e que tinha por objeto o instrumento descrito como 'Colaboração financeira do Concedente à Convenente para a execução de pesquisa intitulada 'sistema plantio direto do milho no Sertão do Cariri-CE', visando implantar o sistema de plantio direto do milho precoce em Missão Velha/CE, buscando a melhor cultura de cobertura e o melhor manejo a ser adotado par as condições do semiárido, conforme Projeto, que é parte integrante deste Convênio, apresentado pela Convenente e Executora ao Concedente e por este aprovado'.
HISTÓRICO
2. Em 18/7/2019, com fundamento na IN/TCU 71/2012, alterada pela IN/TCU 76/2016 e DN/TCU 155/2016, o dirigente da instituição Banco do Nordeste do Brasil S.A. autorizou a instauração da tomada de contas especial (peça 48) . O processo foi registrado no sistema e-TCE com o número 2319/2019.
3. O Convênio FUNDECI 2010/0266 foi firmado no valor de R$ 42.512,00, sendo R$ 38.512,00 à conta do concedente e R$ 4.000,00 referentes à contrapartida do convenente. Teve vigência de 21/9/2010 a 21/9/2013, com prazo para apresentação da prestação de contas em 20/11/2013. Os repasses efetivos da União totalizaram R$ 23.100,00 (peça 7) .
4. As pendências relativas à prestação de contas e complementações foram analisadas por meio do parecer constante na peça 24, que apresentou, em 27/10/2015, as seguintes conclusões: 
1. Conforme estabelecido no convênio firmado no que diz respeito as obrigações de apresentação das prestações de contas e dos relatórios técnicos, a Cláusula Sexta atribui ao CONVENENTE a responsabilidade das prestações de contas e a Cláusula Sétima atribui a EXECUTORA a responsabilidade de apresentar os relatórios técnicos. Ambas não honraram suas obrigações. CONCLUSÃO: Os recursos alocados devem ser devolvidos atualizados monetariamente na conta do convênio. Valor atualizado pelo IGP-M do mês de setembro do aporte feito pelo banco em 2010, com redução do saldo remanescente da conta em 2015: R$ 31.551,21. Valor atualizado da contrapartida: R$ 5.503,65. Tendo em vista que a ACEG não enviou a prestação de contas, recomendamos a inscrição da entidade no CADIN.
5. O fundamento para a instauração da Tomada de Contas Especial, conforme consignado na matriz de responsabilização elaborada pelo tomador de contas, foi a constatação das seguintes irregularidades: 
5.1. Não comprovação da boa e regular aplicação dos recursos federais repassados à ASSOCIAÇÃO CIENTÍFICA DE ESTUDOS AGRÁRIOS, em face da omissão no dever de prestar contas dos valores transferidos, no âmbito do Convênio FUNDECI nº 2010/0266, no período de 21/9/2010 a 21/9/2013, cujo prazo encerrou-se em 20/11/2013.
5.2. Não cumprimento do prazo originalmente estipulado para prestação de contas do Convênio FUNDECI nº 2010/0266, cujo prazo encerrou-se em 20/11/2013.
6. Os responsáveis arrolados na fase interna foram devidamente comunicados e, diante da ausência de justificativas suficientes para elidir as irregularidades e da não devolução dos recursos, instaurou-se a tomada de contas especial.
7. No relatório (peça 78) , o tomador de contas concluiu que o prejuízo importaria no valor original de R$ 23.750,73, imputando-se a responsabilidade à Universidade Federal do Ceará, na condição de Executora, Alexandre Holanda Sampaio, Diretor Presidente, no período de 4/6/2007 a 22/11/2011, na condição de dirigente, Jesualdo Pereira Farias, Reitor, no período de 17/4/2008 a 22/4/2015, na condição de dirigente, Luiz Antônio Maciel de Paula, falecido, Diretor Presidente, no período de 23/11/2011 a 1/5/2013, na condição de dirigente, Associação Científica de Estudos Agrários, na condição de contratado e Fernando Felipe Ferreyra Hernandez, Diretor-Presidente Pro-Tempore, no período de 2/5/2013 a 31/12/2019, na condição de dirigente. 
8. Em 30/1/2020, a Controladoria-Geral da União emitiu o relatório de auditoria (peça 81) , em concordância com o relatório do tomador de contas. O certificado de auditoria e o parecer do dirigente do órgão de controle interno concluíram pela irregularidade das presentes contas (peças 82 e 83) .
9. Em 11/2/2020, o Ministro responsável pela área atestou haver tomado conhecimento das conclusões contidas no relatório e certificado de auditoria, bem como do parecer conclusivo do dirigente do órgão de controle interno, manifestando-se pela irregularidade das contas, e determinou o encaminhamento do processo ao Tribunal de Contas da União (peça 84) .
10. Na instrução inicial (peça 88) , analisando-se os documentos nos autos, concluiu-se pela necessidade de realização de citação e audiência para as seguintes irregularidades: 
10.1. Irregularidade 1: não comprovação da boa e regular aplicação dos recursos federais repassados à ASSOCIAÇÃO CIENTÍFICA DE ESTUDOS AGRÁRIOS, em face da omissão no dever de prestar contas dos valores transferidos, no âmbito do Convênio FUNDECI nº 2010/0266, vigente no período de 21/9/2010 a 21/9/2013, cujo prazo para prestação de contas encerrou-se em 20/11/2013.
10.1.1. Evidências da irregularidade: documentos técnicos presentes nas peças 4 e 8.
10.1.2. Normas infringidas: Constituição Federal (art. 70, parágrafo único) , Lei 8.443/1992 (art. 8º) , Decreto 93.872/1986 (artigos 66 e 145) , IN/STN 01/97 (art. 38, I) , Portaria Interministerial MPOG/MF/CGU 127/2008 (art. 63, § 1º, I) , e Termo do Convênio: Cláusulas Terceira - Dos Recursos; Sétima - Das Obrigações da Executora (especialmente itens 1, 2 e 4) ; Cláusulas Sexta - Das Obrigações do Convenente; e Nona - Da Prestação de Contas Final.
10.2. Débitos relacionados aos responsáveis Associação Científica de Estudos Agrários (CNPJ: 04.404.093/0001-70) , Alexandre Holanda Sampaio (CPF: XXX.779.543-XX) e Jesualdo Pereira Farias (CPF: XXX.745.143-XX) :
	Data de ocorrência
	Valor histórico (R$) 

	22/12/2010
	1.830,00

	19/1/2011
	1.882,40

	20/1/2011
	2.565,00

	26/1/2011
	3.630,00

	21/2/2011
	1.570,00

	14/3/2011
	522,50

	22/3/2011
	2.800,00

	3/5/2011
	2.011,00

	31/10/2011
	2.500,00

10.2.1. Cofre credor: Banco do Nordeste do Brasil S.A.
10.2.2. Responsável: Associação Científica de Estudos Agrários (CNPJ: 04.404.093/0001-70) .
10.2.2.1. Conduta: não demonstrar a boa e regular aplicação dos recursos federais recebidos e geridos por meio do instrumento em questão, no período de 21/9/2010 a 21/9/2013, em face da omissão na prestação de contas, cujo prazo encerrou-se em 20/11/2013.
10.2.2.2. Nexo de causalidade: a conduta descrita impediu o estabelecimento do nexo causal entre as possíveis despesas efetuadas com os recursos recebidos, no âmbito do instrumento em questão, no período de 21/9/2010 a 21/9/2013.
10.2.2.3. Culpabilidade: não há excludentes de ilicitude, de culpabilidade e de punibilidade; é razoável supor que o administrador responsável pela pessoa jurídica tinha consciência da ilicitude de sua conduta; era exigível conduta diversa da praticada, qual seja, desincumbir-se do seu dever por meio da apresentação da prestação de contas no prazo e forma devidos. 
10.2.3. Responsável: Alexandre Holanda Sampaio (CPF: XXX.779.543-XX) .
10.2.3.1. Conduta: não demonstrar a boa e regular aplicação dos recursos federais recebidos e geridos por meio do instrumento em questão, no período em que ocupou o cargo de diretor-presidente da ACEG, de 21/9/2010 a 22/11/2011, em face da omissão na prestação de contas, cujo prazo encerrou-se em 20/11/2013.
10.2.3.2. Nexo de causalidade: a conduta descrita impediu o estabelecimento do nexo causal entre as possíveis despesas efetuadas no período em que exerceu o cargo de diretor-presidente, com os recursos recebidos no âmbito do instrumento em questão.
10.2.3.3. Culpabilidade: não há excludentes de ilicitude, de culpabilidade e de punibilidade; é razoável supor que o responsável tinha consciência da ilicitude de sua conduta; era exigível conduta diversa da praticada, qual seja, desincumbir-se do seu dever por meio da apresentação da prestação de contas no prazo e forma devidos. 
10.2.4. Responsável: Jesualdo Pereira Farias (CPF: XXX.745.143-XX) .
10.2.4.1. Conduta: não demonstrar a boa e regular aplicação dos recursos federais recebidos e geridos por meio do instrumento em questão, no período de 21/9/2010 a 21/9/2013, em face da omissão na prestação de contas, cujo prazo encerrou-se em 20/11/2013, relativo à exigibilidade de apresentação do relatório técnico circunstanciado contendo os resultados do Projeto, bem como da contrapartida.
10.2.4.2. Nexo de causalidade: a conduta descrita impediu o estabelecimento do nexo causal entre as possíveis despesas efetuadas com os recursos recebidos, no âmbito do instrumento em questão, no período de 21/9/2010 a 21/9/2013.
10.2.4.3. Culpabilidade: não há excludentes de ilicitude, de culpabilidade e de punibilidade; é razoável supor que o responsável tinha consciência da ilicitude de sua conduta; era exigível conduta diversa da praticada, qual seja, desincumbir-se do seu dever por meio da apresentação da prestação de contas no prazo e forma devidos. 
11. Encaminhamento: citação.
11.1. Irregularidade 2: não comprovação da boa e regular aplicação dos recursos federais repassados à ASSOCIAÇÃO CIENTÍFICA DE ESTUDOS AGRÁRIOS, em face da omissão no dever de prestar contas dos valores transferidos, no âmbito do Convênio FUNDECI nº 2010/0266, vigente no período de 21/9/2010 a 21/9/2013, cujo prazo para prestação de contas encerrou-se em 20/11/2013.
11.1.1. Evidências da irregularidade: documentos técnicos presentes nas peças 4 e 8.
11.1.2. Normas infringidas: art. 37, caput, c/c o art. 70, parágrafo único, da Constituição da República Federativa do Brasil; art. 93, do Decreto-lei 200/1967; art. 66, do Decreto 93.872/1986; .
11.2. Débitos relacionados aos responsáveis Associação Científica de Estudos Agrários (CNPJ: 04.404.093/0001-70) , Luiz Antônio Maciel de Paula (CPF: XXX.415.123-XX) e Jesualdo Pereira Farias (CPF: XXX.745.143-XX) :
	Data de ocorrência
	Valor histórico (R$) 

	30/1/2012
	1.093,90

	19/9/2012
	1.331,46

	13/12/2012
	1.592,00

	23/1/2013
	421,07

	8/3/2013
	1,40

11.2.1. Cofre credor: Banco do Nordeste do Brasil S.A.
11.2.2. Responsável: Associação Científica de Estudos Agrários (CNPJ: 04.404.093/0001-70) .
11.2.2.1. Conduta: não demonstrar a boa e regular aplicação dos recursos federais recebidos e geridos por meio do instrumento em questão, no período de 21/9/2010 a 21/9/2013, em face da omissão na prestação de contas, cujo prazo encerrou-se em 20/11/2013.
11.2.2.2. Nexo de causalidade: a conduta descrita impediu o estabelecimento do nexo causal entre as possíveis despesas efetuadas com os recursos recebidos, no âmbito do instrumento em questão, no período de 21/9/2010 a 21/9/2013.
11.2.2.3. Culpabilidade: não há excludentes de ilicitude, de culpabilidade e de punibilidade; é razoável supor que o administrador responsável pela pessoa jurídica tinha consciência da ilicitude de sua conduta; era exigível conduta diversa da praticada, qual seja, desincumbir-se do seu dever por meio da apresentação da prestação de contas no prazo e forma devidos. 
11.2.3. Responsável: Luiz Antônio Maciel de Paula (CPF: XXX.415.123-XX) .
11.2.3.1. Conduta: não demonstrar a boa e regular aplicação dos recursos federais recebidos e geridos por meio do instrumento em questão, no período em que ocupou o cargo de diretor-presidente da ACEG e teve vigência o convênio, de 23/11/2011 a 1/5/2013, em face da omissão na prestação de contas, cujo prazo encerrou-se em 20/11/2013.
11.2.3.2. Nexo de causalidade: a conduta descrita impediu o estabelecimento do nexo causal entre as possíveis despesas efetuadas com os recursos recebidos, no âmbito do instrumento em questão, no período de 23/11/2011 a 1/5/2013.
11.2.3.3. Culpabilidade: não há excludentes de ilicitude, de culpabilidade e de punibilidade; é razoável supor que o responsável tinha consciência da ilicitude de sua conduta; era exigível conduta diversa da praticada, qual seja, desincumbir-se do seu dever por meio da apresentação da prestação de contas no prazo e forma devidos. 
11.2.4. Responsável: Jesualdo Pereira Farias (CPF: XXX.745.143-XX) .
11.2.4.1. Conduta: não demonstrar a boa e regular aplicação dos recursos federais recebidos e geridos por meio do instrumento em questão, no período de 21/9/2010 a 21/9/2013, em face da omissão na prestação de contas, cujo prazo encerrou-se em 20/11/2013, relativo à exigibilidade de apresentação do relatório técnico circunstanciado contendo os resultados do Projeto, bem como da contrapartida.
11.2.4.2. Nexo de causalidade: a conduta descrita impediu o estabelecimento do nexo causal entre as possíveis despesas efetuadas com os recursos recebidos, no âmbito do instrumento em questão, no período de 21/9/2010 a 21/9/2013.
11.2.4.3. Culpabilidade: não há excludentes de ilicitude, de culpabilidade e de punibilidade; é razoável supor que o responsável tinha consciência da ilicitude de sua conduta; era exigível conduta diversa da praticada, qual seja, desincumbir-se do seu dever por meio da apresentação da prestação de contas no prazo e forma devidos. 
12. Encaminhamento: citação.
12.1. Irregularidade 3: não cumprimento do prazo originalmente para prestação de contas do Convênio FUNDECI nº 2010/0266, encerrado em 20/11/2013.
12.1.1. Evidências da irregularidade: documento técnico presente na peça 4.
12.1.2. Normas infringidas: art. 37, caput, c/c o art. 70, parágrafo único, da Constituição da República Federativa do Brasil; art. 93, do Decreto-lei 200/1967; art. 66, do Decreto 93.872/1986; e Termo do Convênio: Cláusulas Sexta - Das Obrigações do Convenente, e Nona - Da Prestação de Contas Final.
12.1.3. Responsável: Fernando Felipe Ferreyra Hernandez (CPF: XXX.324.943-XX) .
12.1.3.1. Conduta: omitir-se no dever de prestar contas dos valores recebidos por meio do convênio FUNDECI nº 2010/0266, firmado com a Associação Científica de Estudos Agrários - ACEG, quando estava obrigado a apresentar a prestação de contas até 20/11/2013, ou demonstrar as medidas adotadas para o resguardo do patrimônio público.
12.1.3.2. Nexo de causalidade: a conduta descrita impediu o estabelecimento do nexo causal entre as possíveis despesas efetuadas com os recursos recebidos, no âmbito do instrumento em questão, no período de 21/9/2010 a 21/9/2013.
12.1.3.3. Culpabilidade: não há excludentes de ilicitude, de culpabilidade e de punibilidade; é razoável supor que o responsável tinha consciência da ilicitude de sua conduta; era exigível conduta diversa da praticada, qual seja, desincumbir-se do seu dever por meio da apresentação da prestação de contas no prazo e forma devidos. 
13. Encaminhamento: audiência.
14. Apesar de o tomador de contas haver incluído Universidade Federal do Ceará como responsável neste processo, após análise realizada sobre a documentação acostada aos autos, conclui-se que sua responsabilidade deve ser excluída, uma vez que não há evidências de que tenha tido participação nas irregularidades aqui verificadas.
15. Em pronunciamento (peça 96) , o titular da 5ª Divisão Técnica, chama o feito à ordem 
1. (...) para retificar a proposta da instrução de peça 88, onde, por equívoco, permaneceu no final do encaminhamento o nome da Universidade Federal do Ceará entre os responsáveis solidários da Sr. Associação Científica de Estudos Agrários (CNPJ: 04.404.093/0001-70) . Consoante registrado no exame técnico e na conclusão da referida instrução (peça 88) , a Universidade foi afastada da citação. Na matriz de responsabilização (peça 87) e no sistema débito, os dados também foram lançados corretamente. 
2. Dessa forma, sugiro encaminhar os autos ao Seproc, para fins de elaboração e expedição das citações e audiência determinadas, ressaltando que, consoante matriz de responsabilização de peça 87, os responsáveis e respectivos dados para elaboração dos ofícios de citação e audiências são estes: (...) 
16. Em cumprimento ao pronunciamento da unidade (peça 90) , foram efetuadas citações e audiência dos responsáveis, nos moldes adiante:
a)  Alexandre Holanda Sampaio - promovida a citação do responsável, conforme delineado adiante:
	Comunicação: Ofício 17090/2020 - Seproc (peça 101) 
Data da Expedição: 6/5/2020
Data da Ciência: 8/5/2020 (peça 102) 
Nome Recebedor: Francisco Lima
Observação: Ofício enviado para o endereço do responsável, conforme pesquisa na base de dados no sistema da Receita Federal, custodiada pelo TCU (peça 95) .
Fim do prazo para a defesa: 23/5/2020
	
b) Jesualdo Pereira Farias - promovida a citação do responsável, conforme delineado adiante:
	Comunicação: Ofício 17088/2020 - Seproc (peça 100) 
Data da Expedição: 6/5/2020
Data da Ciência: não houve (Outros) 
Observação: Ofício enviado para o endereço do responsável, conforme pesquisa na base de dados no sistema da Receita Federal, custodiada pelo TCU (peça 95) .
	
	Comunicação: Ofício 50088/2020 - Seproc (peça 123) 
Data da Expedição: 22/9/2020
Data da Ciência: 1/10/2020 (peça 126) 
Nome Recebedor: Adalberto Asili
Observação: Ofício enviado para o endereço do responsável, conforme pesquisa na base de dados no sistema da Receita Federal, custodiada pelo TCU (peça 122) .
Fim do prazo para a defesa: 16/10/2020
	
	Comunicação: Ofício 50089/2020 - Seproc (peça 124) 
Data da Expedição: 22/9/2020
Data da Ciência: não houve (Mudou-se) (peça 125) 
Observação: Ofício enviado para o endereço do responsável, conforme pesquisa na base de dados no sistema do Renach, custodiada pelo TCU (peça 122) .
	
c) Associação Científica de Estudos Agrários - promovida a citação do responsável, conforme delineado adiante:
	Comunicação: Ofício 17092/2020 - Seproc (peça 98) 
Data da Expedição: 6/5/2020
Data da Ciência: não houve (Ausente) (peça 106) 
Observação: Ofício enviado para o endereço do responsável, conforme pesquisa na base de dados no sistema da Receita Federal, custodiada pelo TCU (peça 95) .
	
	Comunicação: Ofício 31310/2020 - Seproc (peça 114) 
Data da Expedição: 2/7/2020
Data da Ciência: 9/7/2020 (peça 117) 
Nome Recebedor: Maria Dyana 
Observação: Ofício enviado para o endereço do responsável, conforme pesquisa na base de dados no sistema da Receita Federal, custodiada pelo TCU (peça 113) .
Prorrogações de prazo:
	Documento
	Nova data limite

	Termo (peça 121) 
	23/8/2020

Fim do prazo para a defesa: 23/8/2020
	
	Comunicação: Ofício 31311/2020 - Seproc (peça 115) 
Data da Expedição: 2/7/2020
Data da Ciência: 10/7/2020 (peça 116) 
Nome Recebedor: Miguel Ângelo
Observação: Ofício enviado para o endereço do responsável, conforme pesquisa na base de dados no sistema da Receita Federal, custodiada pelo TCU (peça 113) .
Fim do prazo para a defesa: 25/7/2020
	
d) Fernando Felipe Ferreyra Hernandez - promovida a audiência do responsável, conforme delineado adiante:
	Comunicação: Ofício 17095/2020 - Seproc (peça 99) 
Data da Expedição: 6/5/2020
Data da Ciência: 8/5/2020 (peça 103) 
Nome Recebedor: Diva Diniz
Observação: Ofício enviado para o endereço do responsável, conforme pesquisa na base de dados no sistema da Receita Federal, custodiada pelo TCU (peça 95) .
Fim do prazo para a defesa: 23/5/2020
	
 17. Conforme Despacho de Conclusão das Comunicações Processuais (peça 127) , as providências inerentes às comunicações processuais foram concluídas. 
18. Transcorrido o prazo regimental, os responsáveis Alexandre Holanda Sampaio, Jesualdo Pereira Farias, Luiz Antonio Maciel de Paula, Associação Científica de Estudos Agrários e Fernando Felipe Ferreyra Hernandez apresentaram defesa, que será analisada na seção Exame Técnico.
ANÁLISE DOS PRESSUPOSTOS DE PROCEDIBILIDADE DA IN/TCU 71/2012
Apreciação do Prejuízo ao Contraditório e Ampla Defesa
19. Verifica-se que não houve o transcurso de mais de dez anos desde o fato gerador sem que tenha havido a notificação dos responsáveis pela autoridade administrativa federal competente (art. 6º, inciso II, c/c art. 19 da IN/TCU 71/2012, modificada pela IN/TCU 76/2016) , uma vez que os fatos geradores das irregularidades sancionadas ocorreram em 2013, e os responsáveis foram notificados pela autoridade administrativa competente conforme abaixo:
19.1. Alexandre Holanda Sampaio, por meio do ofício acostado à peça 27, recebido em 30/7/2018, conforme AR (peça 41) .
19.2. Jesualdo Pereira Farias, por meio do ofício acostado à peça 37, recebido em 22/10/2018, conforme AR (peça 38) .
19.3. Herdeiros de Luiz Antônio Maciel de Paula (falecido) , por meio do edital acostado à peça 40, publicado em 11/6/2019.
19.4. Associação Científica de Estudos Agrários, por meio do ofício acostado à peça 26, recebido em 1/8/2018, conforme AR (peça 31) .
19.5. Fernando Felipe Ferreyra Hernandez, por meio do ofício acostado à peça 66, recebido em 26/8/2019, conforme AR (peça 67) .
Valor de Constituição da TCE. 
20. Verifica-se, ainda, que o valor atualizado do débito apurado (sem juros) em 1/1/2017 é de R$ 34.541,48 e que, apesar de ser inferior ao limite de R$ 100.000,00, constitui TCE em conjunto com o débito da TCE 2318/2019 (TC Processo 033.798/2019-2) , com responsáveis coincidentes, cuja soma atualizada monetariamente ultrapassa o valor de R$ 100.000,00, na forma estabelecida conforme os arts. 6º, § 1°, e 19 da IN/TCU 71/2012, modificada pela IN/TCU 76/2016. 
OUTROS PROCESSOS/DÉBITOS NOS SISTEMAS DO TCU COM OS MESMOS RESPONSÁVEIS
21. Informa-se que foram encontrados processos no Tribunal com os mesmos responsáveis:
	Responsável
	Processo

	Alexandre Holanda Sampaio
	Processo 026.255/2020-0 [TCE, aberto, 'TCE instaurada pelo (a) Banco do Nordeste do Brasil S.A. em razão de Não comprovação da regular aplicação dos recursos repassados pela União, Convênio FUNDECI nº 2009/131, firmado com o/a Banco do Nordeste do Brasil S.A, função SEM INFORMACAO, que teve como objeto Colaboração financeira do CONCEDENTE ao CONVENENTE para a execução de pesquisa intitulada 'FORMAÇÃO DE MULTIPLICADORES EM AGROECOLOGIA PARA O FORTALECIMENTO DA AGRICULTURA FAMILIAR', visando buscar o fortalecimento da Agricultura Familiar Camponesa, de forma participativa, através da implementação de atividades com base agroecológica em áreas de assentamentos rurais por meio de formação social, técnica e ambiental de jovens camponeses, estudantes das ciências agrárias, de assessores técnicos e agentes rurais das instituições de ATER (nº da TCE no sistema: 3647/2019) ']
Processo 000.160/2021-0 [TCE, aberto, 'TCE instaurada pelo (a) Banco do Nordeste do Brasil S.A. em razão de Não comprovação da regular aplicação dos recursos repassados pela União, Convênio FUNDECI nº 2009/094, firmado com o/a BANCO DO NORDESTE DO BRASIL SA, função SEM INFORMACAO, que teve como objeto Colaboração financeira do CONCEDENTE ao CONVENENTE para a execução de pesquisa intitulada 'CARACTERIZAÇÃO, ARMAZENAMENTO E ADEQUAÇÃO DE TECNOLOGIAS PARA A EXTENSÃO DA VIDA ÚTIL DE LARANJAS APIRÊNICAS PRODUZIDAS NO BAIXO JAGUARIBE, ESTADO DO CEARÁ', visando Desenvolver tecnologias para laranjas doces, apirênicas, que viabilize a extensão da vida útil pós-colheita e possibilite a comercialização do fruto com qualidade no mercado interno e externo. (nº da TCE no sistema: 1088/2020) ']
Processo 007.636/2021-0 [TCE, aberto, 'TCE instaurada pelo (a) Banco do Nordeste do Brasil S.A. em razão de Não comprovação da regular aplicação dos recursos repassados pela União, Convênio FUNDECI 2007/182, firmado com o/a BANCO DO NORDESTE DO BRASIL S/A, função SEM INFORMACAO, que teve como objeto Colaboração financeira do CONCEDENTE ao CONVENENTE para a execução de pesquisa intitulada 'ATRIBUTOS DOS SOLOS RELACIONADOS ÀS CONDIÇÕES PALE0CLIMÁTICAS DA CHAPADA DO APODI-CE', visando realizar uma caracterização química, física e mineralógica dos solos da Chapada do Apodi, buscando-se um melhor entendimento de suas condições (paleo) pedogenéticas e, assim, oferecer informações para um manejo mais adequado que busque a sustentabilidade da exploração agrícola na Chapada do Apodi. (nº da TCE no sistema: 3006/2020) ']
Processo 044.303/2020-3 [TCE, aberto, 'TCE instaurada pelo (a) Banco do Nordeste do Brasil S.A. em razão de Não comprovação da regular aplicação dos recursos repassados pela União, Convênio FUNDECI 2011/011, firmado com o/a BANCO DO NORDESTE DO BRASIL S/A, função SEM INFORMACAO, que teve como objeto Colaboração financeira do CONCEDENTE ao CONVENENTE para a execução do projeto intitulada 'AVALIAÇÃO DA ARMAZENAGEM DA ÁGUA NO SOLO EM FUNÇÃO DO MANEJO E A SUA RESISTÊNCIA ÀS ESTIAGENS DO SEMIÁRIDO CEARENSE', visando Avaliar o efeito sinérgico de combinações de práticas de conservação do solo e água, através do manejo e preparo do solo, na busca de aumentar a capacidade de armazenagem da água no solo e a manutenção de sua capacidade de suporte hídrico às plantas quando submetida ao estresse hídrico oriundo dos veranicos. (nº da TCE no sistema: 2526/2020) ']
Processo 041.325/2021-4 [TCE, aberto, 'TCE instaurada pelo (a) Banco do Nordeste do Brasil S.A. em razão de Não comprovação da regular aplicação dos recursos repassados pela União, Convênio Fundeci 2007/045, firmado com o/a Banco do Nordeste do Brasil S.A., função SEM INFORMACAO, que teve como objeto Colaboração financeira do Concedente ao Convenente para execução do projeto intitulado BNB/UVA/ACEG ' VALOR NUTRITIVO DE SUBPRODUTOS DA INDÚSTRIA DE PROCESSAMENTO DE CAMARÃO (Penaeus SP.) , PROVENIENTES DAS INDÚSTRIAS DE BENEFICIAMENTO DO ESTADO DO CEARÁ, UTILIZADOS NA ALIMENTAÇÃO DE OVINOS E CAPRINOS MESTIÇOS, visando avaliar a qualidade nutritiva do soro de leite bovino, subprodutos de lacticínio, a partir de análises bromáticas, ensaios de digestibilidade e de desempenho em pequenos ruminantes.  (nº da TCE no sistema: 1795/2021) ']
Processo 024.292/2020-6 [TCE, aberto, 'TCE instaurada pelo (a) Banco do Nordeste do Brasil S.A. em razão de Não comprovação da regular aplicação dos recursos repassados pela União, Convênio FUNDECI nº 2010/343, firmado com o/a Banco do Nordeste do Brasil S.A., função SEM INFORMACAO, que teve como objeto Colaboração financeira do concedente ao convenente para a execução de pesquisa intitulada 'CURSO INTENSIVO SOBRE QUALIDADE DA CARCAÇA E DA CARNE DE OVINOS E CAPRINOS.', visa promover um evento internacional de alto nível que possa contribuir para os profissionais da área e estudantes de pós-graduação em Ovino'Caprinocultura, uma atualização dos conhecimentos e intercâmbio de critérios de avaliação e comercialização da carne de pequenos ruminantes na região Nordeste do país. (nº da TCE no sistema: 4822/2019) ']
Processo 016.842/2020-0 [TCE, aberto, 'TCE instaurada pelo (a) Banco do Nordeste do Brasil S.A. em razão de Não comprovação da regular aplicação dos recursos repassados pela União, Convênio FUNDECI nº 2010/0172, firmado com o/a Banco do Nordeste do Brasil S.A., função SEM INFORMACAO, que teve como objeto Colaboração financeira do CONCEDENTE ao CONVENENTE para a execução de pesquisa intitulada 'RESERVA DE FORRAGEM PARA A SECA: UTILIZAÇÃO DE SILAGEM EM SISTEMA DE PRODUÇÃO FAMILIAR NO SEMIÁRIDO', visando difundir entre os criadores familiares do Semiárido e técnicos da região a tecnologia de conservação de forragens para a época da seca sob a forma de silagem. (nº da TCE no sistema: 4819/2019) ']
Processo 025.334/2020-4 [TCE, aberto, 'TCE instaurada pelo (a) Banco do Nordeste do Brasil S.A. em razão de Não comprovação da regular aplicação dos recursos repassados pela União, Convênio FDR nº 2007/0044, firmado com o/a BANCO DO NORDESTE DO BRASIL SA, função SEM INFORMACAO, que teve como objeto Colaboração financeira do CONCEDENTE ao CONVENENTE para a execução de pesquisa intitulada 'O IMPACTO DO PROGRAMA BOLSA FAMÍLIA SOBRE O BEM-ESTAR DAS FAMÍLIAS', visando avaliar o impacto do Programa Bolsa Família nos aspectos estruturais da pobreza, restrito ao Estado do Ceará, analisando se as famílias beneficiadas conseguiram alcançar uma situação de 'emancipação sustentada' e a melhoria das condições socioeconômicas, conforme Projeto, que é parte integrante deste Convênio, apresentado pelo CONVENENTE E EXECUTORA ao CONCEDENTE e por este aprovado. (nº da TCE no sistema: 2318/2019) ']
Processo 047.475/2020-0 [TCE, aberto, 'TCE instaurada pelo (a) Banco do Nordeste do Brasil S.A. em razão de Não comprovação da regular aplicação dos recursos repassados pela União, Convênio 2010/173, firmado com o/a BANCO DO NORDESTE DO BRASIL S/A, função SEM INFORMACAO, que teve como objeto Colaboração financeira do CONCEDENTE ao CONVENENTE para a execução de pesquisa intitulada 'AVALIAÇÃO AGRONÔMICA E NUTRICIONAL DA PALMA FORRAGEIRA SOB DIFERENTES CULTIVOS NO SEMI-ÁRIDO DO ESTADO DO CEARÁ', visando avaliar o potencial de exploração da palma forrageira sob dois espaçamentos, duas idades e diversas combinações de adubação N-P-K, em diferentes regiões do Estado do Ceará, conforme Projeto, que é parte integrante deste Convênio, apresentado pelo CONVENENTE E EXECUTORA ao CONCEDENTE e por este aprovado. (nº da TCE no sistema: 1802/2020) ']
Processo 025.924/2020-6 [TCE, aberto, 'TCE instaurada pelo (a) Banco do Nordeste do Brasil S.A. em razão de Omissão no dever de prestar contas, Convênio FUNDECI nº 2009/0144, firmado com o/a Banco do Nordeste do Brasil S.A., função SEM INFORMACAO, que teve como objeto Colaboração financeira do CONCEDENTE ao CONVENENTE para a execução de pesquisa intitulada 'PROGRAMA DE EXTENSÃO PARA CAPACITAÇÃO DO PRODUTOR RURAL À PRODUÇÃO E USO DE ALIMENTOS DISPONÍVEIS NA ZONA NORTE DO ESTADO DO CEARÁ PARA ALIMENTAÇÃO DE OVINOS', visando 1. Avaliar as características químico-bromatológicas dos alimentos alternativos e recursos forrageiros disponíveis na Região Norte do Estado do Ceará; 2. Capacitar produtores rurais dessa região com a finalidade de promover a difusão de técnicas que permitam a conservação dos recursos forrageiros; 3. Difundir a ideia da utilização de fontes alternativas de alimentos produzidos no período chuvoso e/ ou de forma intensiva em pequenas áreas, visando uma maior disponibilidade de alimentos no período seco para alimentação de ovinos; 4. Suprir de forma adequada os requisitos nutricionais de ovinos criados na região Norte do estado do Ceará. (nº da TCE no sistema: 4818/2019) ']
Processo 047.805/2020-0 [TCE, aberto, 'TCE instaurada pelo (a) Banco do Nordeste do Brasil S.A. em razão de Não comprovação da regular aplicação dos recursos repassados pela União, Convênio FUNDECI 2011/026, firmado com o/a BANCO DO NORDESTE DO BRASIL S/A, função SEM INFORMACAO, que teve como objeto Colaboração financeira do CONCEDENTE ao CONVENENTE para a execução do projeto intitulado 'EFEITO DE DIETAS CONTENDO NÍVEIS CRESCENTES DE INCREMENTO DE FIBRA EM DETERGENTE NEUTRO, PARA LEITÕES RECÉM-DESMAMADOS', visando avaliar os efeitos de dietas de diferentes níveis de incremento de fibra em detergente neutro, em dietas de leitões na fase inicial e recomendar o nível mínimo aceitável de fibra em detergente neutro nas dietas de modo que não comprometa o aproveitamento dos ingredientes das rações, o desenvolvimento e o desempenho dos animais. (nº da TCE no sistema: 2685/2020) ']
Processo 000.157/2021-0 [TCE, aberto, 'TCE instaurada pelo (a) Banco do Nordeste do Brasil S.A. em razão de Não comprovação da regular aplicação dos recursos repassados pela União, Convênio Fundeci 2010/331, firmado com o/a Banco do Nordeste do Brasil S.A., função SEM INFORMACAO, que teve como objeto Colaboração financeira do CONCEDENTE ao CONVENENTE para a execução de pesquisa intitulada 'PROJETO DE DESENVOLVIMENTO DE PESQUISAS EM PROPAGAÇÃO DE ESPÉCIES DE CACTÁCEAS E PLANTAS SUCULENTAS ORNAMENTAIS E PRODUÇÃO DESTAS NO SEMIÁRIDO NORDESTINO (FASE 01/03) ', visando desenvolver pesquisas na área de propagação de espécies de cactáceas e plantas suculentas ornamentais e das técnicas de produção destas no semiárido nordestino. (nº da TCE no sistema: 3651/2019) ']
Processo 033.247/2020-0 [TCE, aberto, 'TCE instaurada pelo (a) Banco do Nordeste do Brasil S.A. em razão de Não comprovação da regular aplicação dos recursos repassados pela União, Convênio FUNDECI 2007/047, firmado com o/a BANCO DO NORDESTE DO BRASIL SA, função SEM INFORMACAO, que teve como objeto Colaboração financeira do CONCEDENTE ao CONVENENTE para a execução do projeto intitulado 'DIFUSÃO DE TECNOLOGIAS PARA PRODUÇÃO DE LEITE A BAIXO CUSTO NO SEMI-ÁRIDO NORDESTINO', visando difundir entre os criadores de gado de leite do Ceará tecnologias geradas por instituições de ensino e pesquisa nos últimos anos, principalmente em relação à utilização de recursos genéticos para produção de leite a pasto, promovendo ações que permitam a adoção de tecnologias compatíveis com a realidade local para produção de leite a baixo custo. (nº da TCE no sistema: 17/2020) ']
Processo 047.069/2020-1 [TCE, aberto, 'TCE instaurada pelo (a) Banco do Nordeste do Brasil S.A. em razão de Não comprovação da regular aplicação dos recursos repassados pela União, Convênio FUNDECI 2011/108, firmado com o/a BANCO DO NORDESTE DO BRASIL S/A, função SEM INFORMACAO, que teve como objeto Colaboração financeira do CONCEDENTE ao CONVENENTE para a execução do projeto intitulada 'II ENCONTRO DE AGROECOLOGIA E ENCONTRO DA JUVENTUDE RURAL', visando construção de estratégias e parcerias para agriculturas sustentáveis dentro dos princípios da agroecologia nos Territórios rurais e consolidação do Fórum Cearense de Agroecologia, com enfoque na Juventude Rural. (nº da TCE no sistema: 2527/2020) ']
Processo 026.253/2020-8 [TCE, aberto, 'TCE instaurada pelo (a) Banco do Nordeste do Brasil S.A. em razão de Não comprovação da regular aplicação dos recursos repassados pela União, Convênio Fundeci 2009/157, firmado com o/a Banco do Nordeste do Brasil S.A, função SEM INFORMACAO, que teve como objeto Colaboração financeira do CONCEDENTE ao CONVENENTE para a execução de pesquisa intitulada 'SUPORTE DE PESQUISA PARA ANÁLISE DE MACRO E MICRONUTRIENTES EM FRUTICULTURA IRRIGADA NO ESTADO DO CEARÁ', visando definir modelos de manejo sustentável das áreas envolvidas nos projetos de fruticultura irrigada, financiados pelo BNB, mediante informações geradas pelas análises de solos, águas e plantas realizadas pelo 'Espectrofotômetro de Absorção Atômica', assim como identificar e acompanhar mediante o diagnóstico das referidas análises, mudanças na dinâmica do sistema solo-água-planta dessas áreas. Específicos: As análises de solos, águas e tecidos vegetais serão utilizadas como suporte de condução de diversos projetos de pesquisa, conforme Projeto, que é parte integrante deste Convênio, apresentado pelo CONVENENTE E EXECUTORA ao CONCEDENTE e por este aprovado. (nº da TCE no sistema: 3645/2019) ']
Processo 044.304/2020-0 [TCE, aberto, 'TCE instaurada pelo (a) Banco do Nordeste do Brasil S.A. em razão de Não comprovação da regular aplicação dos recursos repassados pela União, Convênio FUNDECI n.º 2007056, firmado com o/a BANCO DO NORDESTE DO BRASIL S/A, função SEM INFORMACAO, que teve como objeto Colaboração financeira do CONCEDENTE ao CONVENENTE para a execução de pesquisa intitulada 'MANEJO DA CULTURA DA MAMONA COM VISTAS À SUA UTILIZAÇÃO NA PRODUÇÃO DE BIODIESEL', visando gerar tecnologia que permita a exploração da mamona em condições de sequeiro e irrigada, em plantio consorciado com feijão caupi e amendoim, com rendimentos satisfatórios e estabilidade de produção, assim corno testar cultivares de girassol e soja adaptado. (nº da TCE no sistema: 2455/2020) ']
Processo 000.159/2021-2 [TCE, encerrado, 'TCE instaurada pelo (a) Banco do Nordeste do Brasil S.A. em razão de Não comprovação da regular aplicação dos recursos repassados pela União, Convênio FUNDECI nº 2007/0195, firmado com o/a Banco do Nordeste do Brasil S.A., função SEM INFORMACAO, que teve como objeto Colaboração financeira do CONCEDENTE ao CONVENENTE para a execução de pesquisa intitulada 'LEVANTAMENTO PEDOLÓGICO SEMIDETALHADO NA CHAPADA DO APODI', visando realizar o levantamento pedológico Semidetalhado, na escala 1:50.000, de uma área de 165 ha, na região da Chapada do Apodi, utilizando técnicas de sensoriamento remoto e geoprocessamento. (nº da TCE no sistema: 4817/2019) ']
Processo 009.164/2020-0 [TCE, encerrado, 'TCE instaurada pelo (a) Banco do Nordeste do Brasil S.A. em razão de Não comprovação da regular aplicação dos recursos repassados pela União, Convênio FUNDECI nº 2010/0029, firmado com o/a Banco do Nordeste do Brasil S.A, função SEM INFORMACAO, que teve como objeto Colaboração financeira da concedente ao convenente para a execução de pesquisa intitulada 'Suporte de pesquisa para análise de solo, tecidos e águas em fruticultura irrigada no nordeste do Brasil', visando dar suporte na preparação de amostras de solos, águas e tecidos vegetais a diversos projetos de pesquisas no Departamento de Ciências do Solo/UFC. (nº da TCE no sistema: 4821/2019) ']
Processo 000.158/2021-6 [TCE, aberto, 'TCE instaurada pelo (a) Banco do Nordeste do Brasil S.A. em razão de Não comprovação da regular aplicação dos recursos repassados pela União, Convênio FUNDECI nº 2008/0126, firmado com o/a Banco do Nordeste do Brasil S.A., função SEM INFORMACAO, que teve como objeto Colaboração financeira do CONCEDENTE ao CONVENENTE para a execução de pesquisa intitulada 'GERAÇÃO DE TECNOLOGIAS PARA PRODUÇÃO INTENSIVA E SUSTENTÁVEL DE OVINOS EM CAPIM-ARUANA NO SEMI-ÁRIDO DO BRASIL', visando avaliar as respostas da pastagem e do rebanho ovino ao manejo do capim-aruana sob três períodos de descanso (níveis de intercepção de 85;95 e 97% da radiação fotossinteticamente ativa incidente no topo e no dosel e dois resíduos pós-pastejo) índices de área foliar residual de 1,0 e 1,8. (nº da TCE no sistema: 3673/2019) ']
Processo 000.161/2021-7 [TCE, aberto, 'TCE instaurada pelo (a) Banco do Nordeste do Brasil S.A. em razão de Não comprovação da regular aplicação dos recursos repassados pela União, Convênio 2010028, firmado com o/a BANCO DO NORDESTE DO BRASIL SA, função SEM INFORMACAO, que teve como objeto Colaboração financeira do CONCEDENTE ao CONVENENTE para a execução de pesquisa intitulada 'NAPUREZA - EDUCAÇÃO AMBIENTAL EM REGIÕES MARINHAS E COSTEIRAS', visando promover a divulgação das Ciências Marinhas para os jovens nas comunidades através de visitas de campo, sensibilizando da importância da preservação dos ecossistemas e contribuir com a formação acadêmica dos estudantes envolvidos. (nº da TCE no sistema: 1198/2020) ']
Processo 033.798/2019-2 [TCE, aberto, 'TCE instaurada pelo (a) Banco do Nordeste do Brasil S.A. em razão de Omissão no dever de prestar contas, Convênio BNB/Fundeci  ACEG nº 2011/011, firmado com o/a BANCO DO NORDESTE DO BRASIL SA, função SEM INFORMACAO, que teve como objeto Colaboração financeira do CONCEDENTE ao CONVENENTE para a execução do projeto intitulada 'DESENVOLVIMENTO DE FITOTERÁPICO A PARTIR DO CUMARU CULTIVADO (AMBURANA CEARENSIS) INDICADO NO TRATAMENTO DA ASMA: INOVAÇÃO NA CADEIA PRODUTIVA DO NORDESTE', visando realizar estudos farmacêutico, toxicológico e farmacológico pré-clinico de Amburana cearensis cultivada para o desenvolvimento de fitoterápico competitivo e de qualidade, indicado no tratamento da asma leve a moderada, conforme Projeto, que é parte integrante deste Convênio, apresentado pelo CONVENENTE e EXECUTORA ao CONCEDENTE e por este aprovado (nº da TCE no sistema: 879/2019) ']
Processo 000.156/2021-3 [TCE, aberto, 'TCE instaurada pelo (a) Banco do Nordeste do Brasil S.A. em razão de Não comprovação da regular aplicação dos recursos repassados pela União, Convênio FUNDECI nº 2009/0060, firmado com o/a Banco do Nordeste do Brasil S.A, função SEM INFORMACAO, que teve como objeto Colaboração financeira do CONCEDENTE ao  CONVENENTE para a execução de pesquisa intitulada 'Cadeia Produtiva, Nível Tecnológico e Rentabilidade da Mamona no Estado do Ceará', visando determinar e analisar a cadeia produtiva da mamona no Estado do Ceará, conforme projeto, que é parte integrante deste convênio, apresentado pelo Convenente e Executora ao Concedente e por este aprovado. (nº da TCE no sistema: 3649/2019) ']

	Jesualdo Pereira Farias
	Processo 003.881/2021-0 [TCE, aberto, 'TCE instaurada pelo (a) Banco do Nordeste do Brasil S.A. em razão de Não comprovação da regular aplicação dos recursos repassados pela União, Convênio FDR 2011/0034, firmado com o/a BANCO DO NORDESTE DO BRASIL S.A, função SEM INFORMACAO, que teve como objeto Colaboração financeira do CONCEDENTE ao CONVENENTE para a execução do projeto intitulado IMPLANTAÇÃO DE LABORATÓRIO DE PROTOTIPAGEM RÁPIDA-.DESIGN E TECNOLOGIA', visando aprimorar os produtos desenvolvidos pelo Pólo Industrial Calçadista e Joalheiro da Região do Cariri, através da implantação de um laboratório de prototipagem rápida voltado pesquisa e desenvolvimento de produtos, vinculado ao Curso de Design de Produto da Universidade Federal do Ceará. (nº da TCE no sistema: 2680/2020) ']
Processo 000.160/2021-0 [TCE, aberto, 'TCE instaurada pelo (a) Banco do Nordeste do Brasil S.A. em razão de Não comprovação da regular aplicação dos recursos repassados pela União, Convênio FUNDECI nº 2009/094, firmado com o/a BANCO DO NORDESTE DO BRASIL SA, função SEM INFORMACAO, que teve como objeto Colaboração financeira do CONCEDENTE ao CONVENENTE para a execução de pesquisa intitulada 'CARACTERIZAÇÃO, ARMAZENAMENTO E ADEQUAÇÃO DE TECNOLOGIAS PARA A EXTENSÃO DA VIDA ÚTIL DE LARANJAS APIRÊNICAS PRODUZIDAS NO BAIXO JAGUARIBE, ESTADO DO CEARÁ', visando Desenvolver tecnologias para laranjas doces, apirênicas, que viabilize a extensão da vida útil pós-colheita e possibilite a comercialização do fruto com qualidade no mercado interno e externo. (nº da TCE no sistema: 1088/2020) ']
Processo 007.636/2021-0 [TCE, aberto, 'TCE instaurada pelo (a) Banco do Nordeste do Brasil S.A. em razão de Não comprovação da regular aplicação dos recursos repassados pela União, Convênio FUNDECI 2007/182, firmado com o/a BANCO DO NORDESTE DO BRASIL S/A, função SEM INFORMACAO, que teve como objeto Colaboração financeira do CONCEDENTE ao CONVENENTE para a execução de pesquisa intitulada 'ATRIBUTOS DOS SOLOS RELACIONADOS ÀS CONDIÇÕES PALE0CLIMÁTICAS DA CHAPADA DO APODI-CE', visando realizar uma caracterização química, física e mineralógica dos solos da Chapada do Apodi, buscando-se um melhor entendimento de suas condições (paleo) pedogenéticas e, assim, oferecer informações para um manejo mais adequado que busque a sustentabilidade da exploração agrícola na Chapada do Apodi. (nº da TCE no sistema: 3006/2020) ']
Processo 013.376/2021-7 [TCE, aberto, 'TCE instaurada pelo (a) Banco do Nordeste do Brasil S.A. em razão de Não comprovação da regular aplicação dos recursos repassados pela União, Convênio FUNDECI 2011/070, firmado com o/a BANCO DO NORDESTE DO BRASIL S/A, função SEM INFORMACAO, que teve como objeto Colaboração financeira do CONCEDENTE ao CONVENENTE para a execução do projeto intitulado 'METODOLOGIA PARA CONSTRUÇÃO DE PEQUENAS BARRAGENS DE BAIXO CUSTO', visando desenvolver um roteiro para construção de pequenas barragens de baixo custo, no semiárido nordestino com o intuito de aumentar a reserva de água no meio rural e mitigar os problemas de seca enfrentados pelo sertanejo. (nº da TCE no sistema: 175/2021) ']
Processo 006.758/2021-5 [TCE, aberto, 'TCE instaurada pelo (a) Banco do Nordeste do Brasil S.A. em razão de Não comprovação da regular aplicação dos recursos repassados pela União, Convênio FUNDECI 2010/0204, firmado com o/a BANCO DO NORDESTE DO BRASIL S.A, função SEM INFORMACAO, que teve como objeto Colaboração financeira do CONCEDENTE ao CONVENENTE para a execução de pesquisa intitulada 'CONSOLIDAÇÃO DO NÚCLEO DO SEMI-ÁRIDO DA SUB-REDE DE DESENVOLVIMENTO REGIONAL DA REDE CLIMA E REALIZAÇÃO DO ENCONTRO DA REDE CLIMA SOBRE MUDANÇAS CLIMÁTICAS', visando consolidar o Núcleo do Semi-árido da Sub-rede Mudanças Climáticas e Desenvolvimento Regional da Rede Clima e realizar encontro da Rede Clima sobre mudanças climáticas e desenvolvimento regional do semi-árido. (nº da TCE no sistema: 3275/2020) ']
Processo 036.354/2021-0 [TCE, aberto, 'TCE instaurada pelo (a) Banco do Nordeste do Brasil S.A. em razão de Não comprovação da regular aplicação dos recursos repassados pela União, Convênio FUNDECI 2008/128, firmado com o/a BANCO DO NORDESTE DO BRASIL SA, função SEM INFORMACAO, que teve como objeto Colaboração financeira do CONCEDENTE ao CONVENENTE para a execução de pesquisa intitulada 'ANÁLISE TRANSDISCIPLINAR E SISTÉMICA DA CADEIA PRODUTIVA DO MAMÃO IRRIGADO NA CHAPADA DO APODI E NO BAIXO ACARAÚ E EM BARAÚNAS', visando analisar através de um estudo Interdisciplinar e Sistêmico a cadeia produtiva do mamão irrigado, quanto aos aspectos agronômicos, econômicos, sociais, ambientais e políticos na região da Chapada do Apodi e no Baixo Acaraú e em Baraúnas, conforme Projeto, que é parte integrante deste Convênio, apresentado pelo CONVENENTE ao CONCEDENTE e por este aprovado. (nº da TCE no sistema: 1285/2021) ']
Processo 014.566/2021-4 [TCE, aberto, 'TCE instaurada pelo (a) Banco do Nordeste do Brasil S.A. em razão de Não comprovação da regular aplicação dos recursos repassados pela União, Convênio FUNDECI 2009/216, firmado com o/a BANCO DO NORDESTE DO BRASIL S.A., função SEM INFORMACAO, que teve como objeto Colaboração financeira do CONCEDENTE ao CONVENENTE para a execução de pesquisa intitulada 'CONSTRUÇÃO DE INDICADORES DE SUSTENTABILIDADE PARA A AVALIAÇÃO DO DESENVOLVIMENTO REGIONAL DO CARIRI CEARENSE', visando avaliar os impactos para a sociedade, economia e meio ambiente, das políticas públicas voltadas para o desenvolvimento regional do Cariri cearense. (nº da TCE no sistema: 242/2021) ']
Processo 014.565/2021-8 [TCE, aberto, 'TCE instaurada pelo (a) Banco do Nordeste do Brasil S.A. em razão de Não comprovação da regular aplicação dos recursos repassados pela União, Convênio FUNDECI 2011/281, firmado com o/a BANCO DO NORDESTE DO BRASIL S/A, função SEM INFORMACAO, que teve como objeto Colaboração financeira do CONCEDENTE ao CONVENENTE para a execução do projeto intitulado '2011 ' PROGRAMA DE MOBILIDADE ACADÊMICA INTERNACIONAL EM INSTITUIÇÕES DE ENSINO CONVENIADAS COM A UFC', visando capacitar os profissionais envolvidos de uma maneira diferenciada através da experiência internacional. (nº da TCE no sistema: 489/2021) ']
Processo 044.303/2020-3 [TCE, aberto, 'TCE instaurada pelo (a) Banco do Nordeste do Brasil S.A. em razão de Não comprovação da regular aplicação dos recursos repassados pela União, Convênio FUNDECI 2011/011, firmado com o/a BANCO DO NORDESTE DO BRASIL S/A, função SEM INFORMACAO, que teve como objeto Colaboração financeira do CONCEDENTE ao CONVENENTE para a execução do projeto intitulada 'AVALIAÇÃO DA ARMAZENAGEM DA ÁGUA NO SOLO EM FUNÇÃO DO MANEJO E A SUA RESISTÊNCIA ÀS ESTIAGENS DO SEMIÁRIDO CEARENSE', visando Avaliar o efeito sinérgico de combinações de práticas de conservação do solo e água, através do manejo e preparo do solo, na busca de aumentar a capacidade de armazenagem da água no solo e a manutenção de sua capacidade de suporte hídrico às plantas quando submetida ao estresse hídrico oriundo dos veranicos. (nº da TCE no sistema: 2526/2020) ']
Processo 013.372/2021-1 [TCE, aberto, 'TCE instaurada pelo (a) Banco do Nordeste do Brasil S.A. em razão de Não comprovação da regular aplicação dos recursos repassados pela União, Convênio FUNDECI 2011/073, firmado com o/a BANCO DO NORDESTE DO BRASIL S/A, função SEM INFORMACAO, que teve como objeto Colaboração financeira do CONCEDENTE ao CONVENENTE para a execução do projeto intitulado: 'CARIRIÊNCIA - IMPLANTAÇÃO DE ESPAÇO MULTIDISCIPLINAR PARA O ENSINO DE CIÊNCIAS NAS ESCOLAS DE ENSINO MÉDIO E FUNDAMENTAL DA CIDADE DE JUAZEIRO DO NORTE/CE.', visando criar um espaço alternativo para o ensino de ciências e capacitação de professores das redes municipal e estadual de ensino da cidade de Juazeiro do Norte/CE. (nº da TCE no sistema: 490/2021) ']
Processo 019.400/2021-7 [TCE, aberto, 'TCE instaurada pelo (a) Banco do Nordeste do Brasil S.A. em razão de Não comprovação da regular aplicação dos recursos repassados pela União, Convênio FASE 2011.064, firmado com o/a BANCO DO NORDESTE DO BRASIL S.A., função SEM INFORMACAO, que teve como objeto Colaboração financeira do CONCEDENTE ao CONVENENTE para a execução de pesquisa intitulada 'MAPEAMENTO E QUALIFICAÇÃO DOS MEIOS DE HOSPEDAGEM E ALIMENTAÇÃO OFERTADOS AOS ROMEIROS NA CIDADE DE JUAZEIRO DO NORTE/CE', visando contribuir para a qualificação dos empreendimentos hoteleiros e alimentícios (formais e informais) da cidade de Juazeiro do Norte/CE que atendem especialmente aos romeiros, realizando o mapeamento e traçando o perfil dos estabelecimentos da cidade. (nº da TCE no sistema: 552/2021) ']
Processo 036.353/2021-3 [TCE, aberto, 'TCE instaurada pelo (a) Banco do Nordeste do Brasil S.A. em razão de Não comprovação da regular aplicação dos recursos repassados pela União, Convênio FUNDECI 2006/047, firmado com o/a BANCO DO NORDESTE DIO BRASIL S.A., função SEM INFORMACAO, que teve como objeto Colaboração financeira do CONCEDENTE ao CONVENENTE para a execução de pesquisa intitulada 'REATOR TUBULAR COM FLUXO PULSANTE PARA PRODUÇÃO CONTÍNUA DE BIODIESEL EM LARGA ESCALA', visando desenvolver e verificar a viabilidade técnico-econômica do processo de produção em larga escala de biodiesel de modo contínuo, baseado em reator de fluxo empistonado (reator tubular ou comumente referido por PFR) com modificação do escoamento, projetado e construído em protótipo de bancada; Transferir/difundir a tecnologia desenvolvida e aperfeiçoada (com os dados necessários à ampliação de escala para produção contínua em volume comercial) às empresas envolvidas com a produção de biodiesel. (nº da TCE no sistema: 1100/2021) ']
Processo 003.862/2021-6 [TCE, aberto, 'TCE instaurada pelo (a) Banco do Nordeste do Brasil S.A. em razão de Não comprovação da regular aplicação dos recursos repassados pela União, Convênio FUNDECI 2011/138, firmado com o/a BANCO DO NORDESTE DO BRASIL S.A., função SEM INFORMACAO, que teve como objeto Colaboração financeira do CONCEDENTE ao CONVENENTE para a execução do projeto intitulado 'TIJOLO ECOLÓGICO: UMA ALTERNATIVA DE APROVEITAMENTO DOS ENTULHOS URBANOS NA REGIÃO METROPOLITANA DO CARIRI CEARENSE', visando implantar a utilização de material reciclado em programas de habitação popular, pavimentação etc. (nº da TCE no sistema: 3285/2020) ']
Processo 040.536/2021-1 [TCE, aberto, 'TCE instaurada pelo (a) Banco do Nordeste do Brasil S.A. em razão de Não comprovação da regular aplicação dos recursos repassados pela União, Convênio Fundeci 2005/0102, firmado com o/a Banco do Nordeste do Brasil S.A., função SEM INFORMACAO, que teve como objeto Colaboração financeira do CONCEDENTE ao CONVENENTE para a execução de pesquisa intitulada 'SISTEMA DE DESSALINIZAÇÃO VIA OSMOSE REVERSA ACIONADA POR PAINÉIS FOTOVOLTAICOS SEM BATERIAS', visando à implantação de unidade de dessalinização via osmose reversa acionada por painéis fotovottaicos sem baterias, para contribuir para o abastecimento de água potável no semiárido nordestino (nº da TCE no sistema: 1026/2021) ']
Processo 025.585/2021-5 [TCE, aberto, 'TCE instaurada pelo (a) Banco do Nordeste do Brasil S.A. em razão de Não comprovação da regular aplicação dos recursos repassados pela União, Convênio FASE 2011/047, firmado com o/a BANCO DO NORDESTE DO BRASIL S.A., função SEM INFORMACAO, que teve como objeto Colaboração financeira do CONCEDENTE ao CONVENENTE para a execução do projeto intitulado 'EXPECTATIVA DE CONSUMO E TAXA DE ENDIVIDAMENTO DOS CONSUMIDORES EM JUAZEIRO DO NORTE', visando implantar uma metodologia de pesquisa para realizar periodicamente o levantamento das expectativas de consumo e da taxa de endividamento dos consumidores da cidade de Juazeiro do Norte/CE, a fim de proporcionar ao empresariado, entidades de classe, e órgãos públicos, informações que lhes dêem suporte ao processo de tomada de decisão. (nº da TCE no sistema: 540/2021) ']
Processo 024.292/2020-6 [TCE, aberto, 'TCE instaurada pelo (a) Banco do Nordeste do Brasil S.A. em razão de Não comprovação da regular aplicação dos recursos repassados pela União, Convênio FUNDECI nº 2010/343, firmado com o/a Banco do Nordeste do Brasil S.A., função SEM INFORMACAO, que teve como objeto Colaboração financeira do concedente ao convenente para a execução de pesquisa intitulada 'CURSO INTENSIVO SOBRE QUALIDADE DA CARCAÇA E DA CARNE DE OVINOS E CAPRINOS.', visa promover um evento internacional de alto nível que possa contribuir para os profissionais da área e estudantes de pós-graduação em Ovino'Caprinocultura, uma atualização dos conhecimentos e intercâmbio de critérios de avaliação e comercialização da carne de pequenos ruminantes na região Nordeste do país. (nº da TCE no sistema: 4822/2019) ']
Processo 009.037/2015-2 [RA, aberto, 'Auditoria na folha de pagamento para verificar a regularidade de pagamentos nas rubricas de Retribuição por Titulação, de decisão judicial de natureza compensatória, e de decisão judicial relativas à incorporação de quintos com amparo na Portaria MEC 474/1987']
Processo 016.842/2020-0 [TCE, aberto, 'TCE instaurada pelo (a) Banco do Nordeste do Brasil S.A. em razão de Não comprovação da regular aplicação dos recursos repassados pela União, Convênio FUNDECI nº 2010/0172, firmado com o/a Banco do Nordeste do Brasil S.A., função SEM INFORMACAO, que teve como objeto Colaboração financeira do CONCEDENTE ao CONVENENTE para a execução de pesquisa intitulada 'RESERVA DE FORRAGEM PARA A SECA: UTILIZAÇÃO DE SILAGEM EM SISTEMA DE PRODUÇÃO FAMILIAR NO SEMIÁRIDO', visando difundir entre os criadores familiares do Semiárido e técnicos da região a tecnologia de conservação de forragens para a época da seca sob a forma de silagem. (nº da TCE no sistema: 4819/2019) ']
Processo 025.334/2020-4 [TCE, aberto, 'TCE instaurada pelo (a) Banco do Nordeste do Brasil S.A. em razão de Não comprovação da regular aplicação dos recursos repassados pela União, Convênio FDR nº 2007/0044, firmado com o/a BANCO DO NORDESTE DO BRASIL SA, função SEM INFORMACAO, que teve como objeto Colaboração financeira do CONCEDENTE ao CONVENENTE para a execução de pesquisa intitulada 'O IMPACTO DO PROGRAMA BOLSA FAMÍLIA SOBRE O BEM-ESTAR DAS FAMÍLIAS', visando avaliar o impacto do Programa Bolsa Família nos aspectos estruturais da pobreza, restrito ao Estado do Ceará, analisando se as famílias beneficiadas conseguiram alcançar uma situação de 'emancipação sustentada' e a melhoria das condições socioeconômicas, conforme Projeto, que é parte integrante deste Convênio, apresentado pelo CONVENENTE E EXECUTORA ao CONCEDENTE e por este aprovado. (nº da TCE no sistema: 2318/2019) ']
Processo 014.562/2021-9 [TCE, aberto, 'TCE instaurada pelo (a) Banco do Nordeste do Brasil S.A. em razão de Não comprovação da regular aplicação dos recursos repassados pela União, Convênio FUNDECI 2010/285, firmado com o/a BANCO DO NORDESTE DO BRASIL S.A., função SEM INFORMACAO, que teve como objeto Colaboração financeira do CONCEDENTE ao CONVENENTE para a execução de pesquisa intitulada 'II ENCONTRO UNIVERSITÁRIO DO CAMPUS DA UFC NO CARIRI', visando divulgar as atividades de ensino, pesquisa e extensão realizadas pelos alunos e professores do Campus da UFC no Cariri, bem como proporcionar a integração e a troca de experiências, com outras Unidades Acadêmicas da UFC e demais Instituições de Ensino Superior do Estado do Ceara que atuam nas diversas áreas do conhecimento. (nº da TCE no sistema: 373/2021) ']
Processo 047.475/2020-0 [TCE, aberto, 'TCE instaurada pelo (a) Banco do Nordeste do Brasil S.A. em razão de Não comprovação da regular aplicação dos recursos repassados pela União, Convênio 2010/173, firmado com o/a BANCO DO NORDESTE DO BRASIL S/A, função SEM INFORMACAO, que teve como objeto Colaboração financeira do CONCEDENTE ao CONVENENTE para a execução de pesquisa intitulada 'AVALIAÇÃO AGRONÔMICA E NUTRICIONAL DA PALMA FORRAGEIRA SOB DIFERENTES CULTIVOS NO SEMI-ÁRIDO DO ESTADO DO CEARÁ', visando avaliar o potencial de exploração da palma forrageira sob dois espaçamentos, duas idades e diversas combinações de adubação N-P-K, em diferentes regiões do Estado do Ceará, conforme Projeto, que é parte integrante deste Convênio, apresentado pelo CONVENENTE E EXECUTORA ao CONCEDENTE e por este aprovado. (nº da TCE no sistema: 1802/2020) ']
Processo 047.805/2020-0 [TCE, aberto, 'TCE instaurada pelo (a) Banco do Nordeste do Brasil S.A. em razão de Não comprovação da regular aplicação dos recursos repassados pela União, Convênio FUNDECI 2011/026, firmado com o/a BANCO DO NORDESTE DO BRASIL S/A, função SEM INFORMACAO, que teve como objeto Colaboração financeira do CONCEDENTE ao CONVENENTE para a execução do projeto intitulado 'EFEITO DE DIETAS CONTENDO NÍVEIS CRESCENTES DE INCREMENTO DE FIBRA EM DETERGENTE NEUTRO, PARA LEITÕES RECÉM-DESMAMADOS', visando avaliar os efeitos de dietas de diferentes níveis de incremento de fibra em detergente neutro, em dietas de leitões na fase inicial e recomendar o nível mínimo aceitável de fibra em detergente neutro nas dietas de modo que não comprometa o aproveitamento dos ingredientes das rações, o desenvolvimento e o desempenho dos animais. (nº da TCE no sistema: 2685/2020) ']
Processo 000.157/2021-0 [TCE, aberto, 'TCE instaurada pelo (a) Banco do Nordeste do Brasil S.A. em razão de Não comprovação da regular aplicação dos recursos repassados pela União, Convênio Fundeci 2010/331, firmado com o/a Banco do Nordeste do Brasil S.A., função SEM INFORMACAO, que teve como objeto Colaboração financeira do CONCEDENTE ao CONVENENTE para a execução de pesquisa intitulada 'PROJETO DE DESENVOLVIMENTO DE PESQUISAS EM PROPAGAÇÃO DE ESPÉCIES DE CACTÁCEAS E PLANTAS SUCULENTAS ORNAMENTAIS E PRODUÇÃO DESTAS NO SEMIÁRIDO NORDESTINO (FASE 01/03) ', visando desenvolver pesquisas na área de propagação de espécies de cactáceas e plantas suculentas ornamentais e das técnicas de produção destas no semiárido nordestino. (nº da TCE no sistema: 3651/2019) ']
Processo 026.253/2020-8 [TCE, aberto, 'TCE instaurada pelo (a) Banco do Nordeste do Brasil S.A. em razão de Não comprovação da regular aplicação dos recursos repassados pela União, Convênio Fundeci 2009/157, firmado com o/a Banco do Nordeste do Brasil S.A, função SEM INFORMACAO, que teve como objeto Colaboração financeira do CONCEDENTE ao CONVENENTE para a execução de pesquisa intitulada 'SUPORTE DE PESQUISA PARA ANÁLISE DE MACRO E MICRONUTRIENTES EM FRUTICULTURA IRRIGADA NO ESTADO DO CEARÁ', visando definir modelos de manejo sustentável das áreas envolvidas nos projetos de fruticultura irrigada, financiados pelo BNB, mediante informações geradas pelas análises de solos, águas e plantas realizadas pelo 'Espectrofotômetro de Absorção Atômica', assim como identificar e acompanhar mediante o diagnóstico das referidas análises, mudanças na dinâmica do sistema solo-água-planta dessas áreas. Específicos: As análises de solos, águas e tecidos vegetais serão utilizadas como suporte de condução de diversos projetos de pesquisa, conforme Projeto, que é parte integrante deste Convênio, apresentado pelo CONVENENTE E EXECUTORA ao CONCEDENTE e por este aprovado. (nº da TCE no sistema: 3645/2019) ']
Processo 013.073/2021-4 [TCE, aberto, 'TCE instaurada pelo (a) Banco do Nordeste do Brasil S.A. em razão de Não comprovação da regular aplicação dos recursos repassados pela União, Convênio FUNDECI 2011/409, firmado com o/a BANCO DO NORDESTE DO BRASIL S.A., função SEM INFORMACAO, que teve como objeto Colaboração financeira do CONCEDENTE ao CONVENENTE para a execução do projeto intitulado 'INTEGRAÇÃO E CONSOLIDAÇÃO DOS PROJETOS VINCULADOS À PESQUISA MUDANÇAS CLIMÁTICAS, PRODUÇÃO E SUSTENTABILIDADE: VULNERABILIDADE E ADAPTAÇÃO EM TERRITÓRIOS DO SEMIÁRIDO', visando a presente proposta visa integrar e consolidar os resultados dos projetos de pesquisa desenvolvidos nos territórios do Semiárido: Chapada do Araripe (CE) , Seridó RN) , Gilbués (PI) e Juazeiro (BA) . Tais estudos estão inseridos na pesquisa 'Mudanças Climáticas, Produção e Sustentabilidade: vulnerabilidade e adaptação em territórios do Semiárido. (nº da TCE no sistema: 391/2021) ']
Processo 025.948/2021-0 [TCE, aberto, 'TCE instaurada pelo (a) Banco do Nordeste do Brasil S.A. em razão de Omissão no dever de prestar contas, Convênio FUNDECI 2011.049, firmado com o/a BANCO DO NORDESTE DO BRASIL S.A., função SEM INFORMACAO, que teve como objeto Colaboração financeira do CONCEDENTE ao CONVENENTE para a execução do projeto intitulada 'PRODUTOS DE ORIGEM VEGETAL COMO ALVOS CONTRA DOENÇAS VASCULARES E CÂNCER', visando estudar o efeito de produtos de origem vegetal em diversos aspectos vasculares e o poder de ação antioncogênica, citotóxica, com fluoresceÍna, peroxidase ou biotina em cultura celular. (nº da TCE no sistema: 1020/2021) ']
Processo 044.304/2020-0 [TCE, aberto, 'TCE instaurada pelo (a) Banco do Nordeste do Brasil S.A. em razão de Não comprovação da regular aplicação dos recursos repassados pela União, Convênio FUNDECI n.º 2007056, firmado com o/a BANCO DO NORDESTE DO BRASIL S/A, função SEM INFORMACAO, que teve como objeto Colaboração financeira do CONCEDENTE ao CONVENENTE para a execução de pesquisa intitulada 'MANEJO DA CULTURA DA MAMONA COM VISTAS À SUA UTILIZAÇÃO NA PRODUÇÃO DE BIODIESEL', visando gerar tecnologia que permita a exploração da mamona em condições de sequeiro e irrigada, em plantio consorciado com feijão caupi e amendoim, com rendimentos satisfatórios e estabilidade de produção, assim corno testar cultivares de girassol e soja adaptado. (nº da TCE no sistema: 2455/2020) ']
Processo 028.538/2017-0 [PC, aberto, 'Prestação de Contas Ordinária de Secretaria Executiva do Ministério da Educação relativa ao Exercício Financeiro de 2016']
Processo 034.606/2012-2 [RACOM, encerrado, 'Relacionamento IFES e Fundações de Apoio - FOC 2013| Auditoria na Universidade Federal do Ceará (UFC) ']
Processo 000.159/2021-2 [TCE, encerrado, 'TCE instaurada pelo (a) Banco do Nordeste do Brasil S.A. em razão de Não comprovação da regular aplicação dos recursos repassados pela União, Convênio FUNDECI nº 2007/0195, firmado com o/a Banco do Nordeste do Brasil S.A., função SEM INFORMACAO, que teve como objeto Colaboração financeira do CONCEDENTE ao CONVENENTE para a execução de pesquisa intitulada 'LEVANTAMENTO PEDOLÓGICO SEMIDETALHADO NA CHAPADA DO APODI', visando realizar o levantamento pedológico Semidetalhado, na escala 1:50.000, de uma área de 165 ha, na região da Chapada do Apodi, utilizando técnicas de sensoriamento remoto e geoprocessamento. (nº da TCE no sistema: 4817/2019) ']
Processo 009.164/2020-0 [TCE, encerrado, 'TCE instaurada pelo (a) Banco do Nordeste do Brasil S.A. em razão de Não comprovação da regular aplicação dos recursos repassados pela União, Convênio FUNDECI nº 2010/0029, firmado com o/a Banco do Nordeste do Brasil S.A, função SEM INFORMACAO, que teve como objeto Colaboração financeira da concedente ao convenente para a execução de pesquisa intitulada 'Suporte de pesquisa para análise de solo, tecidos e águas em fruticultura irrigada no nordeste do Brasil', visando dar suporte na preparação de amostras de solos, águas e tecidos vegetais a diversos projetos de pesquisas no Departamento de Ciências do Solo/UFC. (nº da TCE no sistema: 4821/2019) ']
Processo 029.779/2012-0 [REPR, encerrado, 'REPRESENTAÇÃO DA UNIDADE TÉCNICA REFERENTE A SUPOSTAS IRREGULARIDADES APRESENTADAS NAS NOTAS DE AUDITORIA Nº 201203088/02, DE 27/4/2012 E 201203088/03, DE 25/5/2012, EMITIDAS PELA GCU/CE. OFÍCIO Nº 437/GR/UFC. ']
Processo 017.520/2012-6 [REPR, encerrado, 'REPRESENTAÇÃO COM PEDIDO DE MEDIDA CAUTELAR APRESENTADA PELA EMPRESA PLACAS NORONHA LTDA EPP, CNPJ Nº 16.502.965/0001-12, CONTRA A UNIVERSIDADE FEDERAL DO CEARÁ - UFC, REFERENTE AO PREGÃO ELETRÔNICO Nº 13/2012']
Processo 015.235/2012-2 [REPR, encerrado, 'REPRESENTAÇÃO CONTRA A UFC REFERENTE A SUPOSTAS IRREGULARIDADES EXPOSTAS NOS AUTOS DO PA Nº 1.15.000.000671/2012-34 QUANTO À CONTRATAÇÃO DA EMPRESA MULTEMPREX PARA O FORNECIMENTO DE REFEIÇÕES À UFC. OFÍCIO Nº 3594/12-MPF/PRCE/GAB/FAMF']
Processo 000.713/2012-0 [REPR, encerrado, 'REPRESENTAÇÃO CONTRA A UNIVERSIDADE FEDERAL DO CEARÁ E PROSERVICE - TERCEIRIZAÇÃO DE SERVIÇOS LTDA, REFERENTE A AÇÃO TRABALHISTA. RECLAMANTE: ALYNE DE SOUZA PINHEIRO. PROCESSO 0000938-96.2010.5.07.0010. OF. TRT7.10VT-FORTALEZA Nº 00743/2011']
Processo 007.627/2012-2 [REPR, encerrado, 'REPRESENTAÇÃO CONTRA JESUALDO PEREIRA FARIAS, REITOR DA UNIVERSIDADE FEDERAL DO CEARÁ REFERENTE A SUPOSTAS IRREGULARIDADES NA OCUPAÇÃO DO LABORATÓRIO CENTRAL DO HOSPITAL UNIVERSITÁRIO WALTER CANTÍDIO. OFÍCO Nº 1353/12 - MPF/PRCE/GAB/FAMF. PA Nº 1.15.000.000404/2012-67']
Processo 011.706/2014-7 [RA, encerrado, 'Auditoria para apuração de possíveis pagamentos indevidos de pensão a filhas maiores solteiras, com fundamento na Lei 3.373/1958']
Processo 023.246/2014-6 [RA, encerrado, 'FOC Governança e Gestão das Aquisições Públicas - Ciclo 2014 | Auditoria realizada na Universidade Federal do Ceará (UFC) ']
Processo 010.126/2012-0 [RA, encerrado, 'FOC Hospitais Universitários - Avaliação de controles internos na área de licitações e contratos (2012) | Auditoria realizada no Hospital Universitário Walter Cantídio da Universidade Federal do Ceará (UFC) ']
Processo 031.877/2016-8 [PC, encerrado, 'Prestação de Contas Ordinária de Universidade Federal do Ceará relativa ao Exercício Financeiro de 2015']
Processo 029.091/2016-0 [PC, encerrado, 'Prestação de Contas Ordinária de Secretaria Executiva do Ministério da Educação relativa ao Exercício Financeiro de 2015']
Processo 018.399/2018-5 [PC, encerrado, 'Prestação de Contas Ordinária de Fundo de Financiamento ao Estudante do Ensino Superior relativa ao Exercício Financeiro de 2016']
Processo 044.289/2012-0 [PC, encerrado, 'Prestação de Contas Ordinária de Universidade Federal do Ceará relativa ao Exercício Financeiro de 2011']
Processo 018.613/2014-4 [PC, encerrado, 'Prestação de Contas Ordinária de Coordenação de Aperfeiçoamento de Pessoal de Nível Superior relativa ao Exercício Financeiro de 2013']
Processo 026.336/2015-4 [PC, encerrado, 'Prestação de Contas Ordinária de Coordenação de Aperfeiçoamento de Pessoal de Nível Superior relativa ao Exercício Financeiro de 2014']
Processo 008.004/2017-0 [PC, encerrado, 'Prestação de Contas Ordinária de Empresa Brasileira de Serviços Hospitalares relativa ao Exercício Financeiro de 2015']
Processo 014.665/2014-0 [DEN, encerrado, 'Denúncia fundamentada em provas coletadas no processo 00350.005048/2012-86, que trata do Termo de Cooperação n. 003/2012 e no processo 00350.006289/2013-23 que trata do Termo de Cooperação n. 38, de 20/12/2013, firmados entre o Ministério da Pesca e Aqüicultura (MPA) e a Universidade Federal do Ceará (UFC) ']
Processo 002.767/2015-5 [DEN, encerrado, 'Denúncia contra  Professor Adjunto da Universidade Federal do Ceará e Procurador do Trabalho lotado PRT da 7ª Região. ']
Processo 011.351/2014-4 [DEN, encerrado, 'Denúncia fundamentada em provas coletadas no processo 00350.005048/2012-86, que trata do Termo de Cooperação n. 003/2012 e no processo 00350.005049/2012-21 que trata do Termo de Cooperação n. 010/2012, firmados entre o Ministério da Pesca e Aqüicultura (MPA) e a Universidade Federal do Ceará (UFC) ']
Processo 000.158/2021-6 [TCE, aberto, 'TCE instaurada pelo (a) Banco do Nordeste do Brasil S.A. em razão de Não comprovação da regular aplicação dos recursos repassados pela União, Convênio FUNDECI nº 2008/0126, firmado com o/a Banco do Nordeste do Brasil S.A., função SEM INFORMACAO, que teve como objeto Colaboração financeira do CONCEDENTE ao CONVENENTE para a execução de pesquisa intitulada 'GERAÇÃO DE TECNOLOGIAS PARA PRODUÇÃO INTENSIVA E SUSTENTÁVEL DE OVINOS EM CAPIM-ARUANA NO SEMI-ÁRIDO DO BRASIL', visando avaliar as respostas da pastagem e do rebanho ovino ao manejo do capim-aruana sob três períodos de descanso (níveis de intercepção de 85;95 e 97% da radiação fotossinteticamente ativa incidente no topo e no dosel e dois resíduos pós-pastejo) índices de área foliar residual de 1,0 e 1,8. (nº da TCE no sistema: 3673/2019) ']
Processo 000.161/2021-7 [TCE, aberto, 'TCE instaurada pelo (a) Banco do Nordeste do Brasil S.A. em razão de Não comprovação da regular aplicação dos recursos repassados pela União, Convênio 2010028, firmado com o/a BANCO DO NORDESTE DO BRASIL SA, função SEM INFORMACAO, que teve como objeto Colaboração financeira do CONCEDENTE ao CONVENENTE para a execução de pesquisa intitulada 'NAPUREZA - EDUCAÇÃO AMBIENTAL EM REGIÕES MARINHAS E COSTEIRAS', visando promover a divulgação das Ciências Marinhas para os jovens nas comunidades através de visitas de campo, sensibilizando da importância da preservação dos ecossistemas e contribuir com a formação acadêmica dos estudantes envolvidos. (nº da TCE no sistema: 1198/2020) ']
Processo 047.470/2020-8 [TCE, aberto, 'TCE instaurada pelo (a) Banco do Nordeste do Brasil S.A. em razão de Não comprovação da regular aplicação dos recursos repassados pela União, Convênio FUNDECI nº 2012/052, firmado com o/a Banco do Nordeste do Brasil S.A., função SEM INFORMACAO, que teve como objeto Colaboração financeira do CONCEDENTE ao CONVENENTE para a execução do projeto intitulado 'CULTIVO DE MORANGO SOB TECNOLOGIAS DE RESFRIAMENTO AMBIENTAL E DOSES DE BIOFERTILIZANTE NO LITORAL CEARENSE', visando avaliar os efeitos de diferentes tecnologias de resfriamento e de doses de biofertilizante na produção e pós-colheita do morangueiro, em ambiente protegido. Pretende-se também gerar tecnologia para ser difundida sobre o manejo do morangueiro nas condições edafoclimáticas da região litorânea do estado do Ceará. (nº da TCE no sistema: 4820/2019) ']
Processo 000.156/2021-3 [TCE, aberto, 'TCE instaurada pelo (a) Banco do Nordeste do Brasil S.A. em razão de Não comprovação da regular aplicação dos recursos repassados pela União, Convênio FUNDECI nº 2009/0060, firmado com o/a Banco do Nordeste do Brasil S.A, função SEM INFORMACAO, que teve como objeto Colaboração financeira do CONCEDENTE ao  CONVENENTE para a execução de pesquisa intitulada 'Cadeia Produtiva, Nível Tecnológico e Rentabilidade da Mamona no Estado do Ceará', visando determinar e analisar a cadeia produtiva da mamona no Estado do Ceará, conforme projeto, que é parte integrante deste convênio, apresentado pelo Convenente e Executora ao Concedente e por este aprovado. (nº da TCE no sistema: 3649/2019) ']
Processo 003.458/2015-6 [DEN, aberto, 'Denúncia referente a supostas irregularidades na acumulação de cargos públicos']
Processo 031.363/2013-0 [PC, aberto, 'Prestação de Contas Ordinária de Universidade Federal do Ceará relativa ao Exercício Financeiro de 2012']

	Luiz Antonio Maciel de Paula
	Processo 026.255/2020-0 [TCE, aberto, 'TCE instaurada pelo (a) Banco do Nordeste do Brasil S.A. em razão de Não comprovação da regular aplicação dos recursos repassados pela União, Convênio FUNDECI nº 2009/131, firmado com o/a Banco do Nordeste do Brasil S.A, função SEM INFORMACAO, que teve como objeto Colaboração financeira do CONCEDENTE ao CONVENENTE para a execução de pesquisa intitulada 'FORMAÇÃO DE MULTIPLICADORES EM AGROECOLOGIA PARA O FORTALECIMENTO DA AGRICULTURA FAMILIAR', visando buscar o fortalecimento da Agricultura Familiar Camponesa, de forma participativa, através da implementação de atividades com base agroecológica em áreas de assentamentos rurais por meio de formação social, técnica e ambiental de jovens camponeses, estudantes das ciências agrárias, de assessores técnicos e agentes rurais das instituições de ATER (nº da TCE no sistema: 3647/2019) ']
Processo 000.160/2021-0 [TCE, aberto, 'TCE instaurada pelo (a) Banco do Nordeste do Brasil S.A. em razão de Não comprovação da regular aplicação dos recursos repassados pela União, Convênio FUNDECI nº 2009/094, firmado com o/a BANCO DO NORDESTE DO BRASIL SA, função SEM INFORMACAO, que teve como objeto Colaboração financeira do CONCEDENTE ao CONVENENTE para a execução de pesquisa intitulada 'CARACTERIZAÇÃO, ARMAZENAMENTO E ADEQUAÇÃO DE TECNOLOGIAS PARA A EXTENSÃO DA VIDA ÚTIL DE LARANJAS APIRÊNICAS PRODUZIDAS NO BAIXO JAGUARIBE, ESTADO DO CEARÁ', visando Desenvolver tecnologias para laranjas doces, apirênicas, que viabilize a extensão da vida útil pós-colheita e possibilite a comercialização do fruto com qualidade no mercado interno e externo. (nº da TCE no sistema: 1088/2020) ']
Processo 007.636/2021-0 [TCE, aberto, 'TCE instaurada pelo (a) Banco do Nordeste do Brasil S.A. em razão de Não comprovação da regular aplicação dos recursos repassados pela União, Convênio FUNDECI 2007/182, firmado com o/a BANCO DO NORDESTE DO BRASIL S/A, função SEM INFORMACAO, que teve como objeto Colaboração financeira do CONCEDENTE ao CONVENENTE para a execução de pesquisa intitulada 'ATRIBUTOS DOS SOLOS RELACIONADOS ÀS CONDIÇÕES PALE0CLIMÁTICAS DA CHAPADA DO APODI-CE', visando realizar uma caracterização química, física e mineralógica dos solos da Chapada do Apodi, buscando-se um melhor entendimento de suas condições (paleo) pedogenéticas e, assim, oferecer informações para um manejo mais adequado que busque a sustentabilidade da exploração agrícola na Chapada do Apodi. (nº da TCE no sistema: 3006/2020) ']
Processo 044.303/2020-3 [TCE, aberto, 'TCE instaurada pelo (a) Banco do Nordeste do Brasil S.A. em razão de Não comprovação da regular aplicação dos recursos repassados pela União, Convênio FUNDECI 2011/011, firmado com o/a BANCO DO NORDESTE DO BRASIL S/A, função SEM INFORMACAO, que teve como objeto Colaboração financeira do CONCEDENTE ao CONVENENTE para a execução do projeto intitulada 'AVALIAÇÃO DA ARMAZENAGEM DA ÁGUA NO SOLO EM FUNÇÃO DO MANEJO E A SUA RESISTÊNCIA ÀS ESTIAGENS DO SEMIÁRIDO CEARENSE', visando Avaliar o efeito sinérgico de combinações de práticas de conservação do solo e água, através do manejo e preparo do solo, na busca de aumentar a capacidade de armazenagem da água no solo e a manutenção de sua capacidade de suporte hídrico às plantas quando submetida ao estresse hídrico oriundo dos veranicos. (nº da TCE no sistema: 2526/2020) ']
Processo 006.454/2021-6 [TCE, aberto, 'TCE instaurada pelo (a) Banco do Nordeste do Brasil S.A. em razão de Não comprovação da regular aplicação dos recursos repassados pela União, Convênio FUNDECI 2012/055, firmado com o/a BANCO DO NORDESTE DO BRASIL S/A, função SEM INFORMACAO, que teve como objeto Colaboração financeira do CONCEDENTE ao CONVENENTE para a execução do projeto intitulado ' Determinação do ponto de colheita e adaptação de tecnologias pós-colheita visando a qualidade e extensão da vida útil de frutas cítricas tradicionais', visando estudar o desenvolvimento fisiológico e consequentemente o ponto ideal de colheita do fruto, que proporcione qualidade sensorial máxima, bem como a adaptação de tecnologias para laranja de 'Russas', o limão 'Siciliano' e a lima ácida 'Tahiti', que viabilizem a extensão da vida útil pós-colheita e possibilite e comercialização destes frutos com qualidade no mercado interno e externo. (nº da TCE no sistema: 2684/2020) ']
Processo 026.256/2020-7 [TCE, aberto, 'TCE instaurada pelo (a) Banco do Nordeste do Brasil S.A. em razão de Não comprovação da regular aplicação dos recursos repassados pela União, Convênio Fundeci 2007/187, firmado com o/a Banco do Nordeste do Brasil S.A, função SEM INFORMACAO, que teve como objeto Colaboração financeira da concedente ao convenente para a execução de pesquisa intitulada 'Estudo do efeito da colonização micorrízica arbuscular no desenvolvimento de bananeira, Musa sp., em relação à biofertilização e à ocorrência ao mal do Panamá', visando estudar o potencial natural dos fungos micorrízicos arbusculares na rizosfera de plantas de bananeira, com ênfase nos efeitos diretos e indiretos sobre a nutrição, conforme projeto, que é parte integrante deste convênio, apresentado peço convenente e executora ao concedente. (nº da TCE no sistema: 3652/2019) ']
Processo 016.842/2020-0 [TCE, aberto, 'TCE instaurada pelo (a) Banco do Nordeste do Brasil S.A. em razão de Não comprovação da regular aplicação dos recursos repassados pela União, Convênio FUNDECI nº 2010/0172, firmado com o/a Banco do Nordeste do Brasil S.A., função SEM INFORMACAO, que teve como objeto Colaboração financeira do CONCEDENTE ao CONVENENTE para a execução de pesquisa intitulada 'RESERVA DE FORRAGEM PARA A SECA: UTILIZAÇÃO DE SILAGEM EM SISTEMA DE PRODUÇÃO FAMILIAR NO SEMIÁRIDO', visando difundir entre os criadores familiares do Semiárido e técnicos da região a tecnologia de conservação de forragens para a época da seca sob a forma de silagem. (nº da TCE no sistema: 4819/2019) ']
Processo 047.475/2020-0 [TCE, aberto, 'TCE instaurada pelo (a) Banco do Nordeste do Brasil S.A. em razão de Não comprovação da regular aplicação dos recursos repassados pela União, Convênio 2010/173, firmado com o/a BANCO DO NORDESTE DO BRASIL S/A, função SEM INFORMACAO, que teve como objeto Colaboração financeira do CONCEDENTE ao CONVENENTE para a execução de pesquisa intitulada 'AVALIAÇÃO AGRONÔMICA E NUTRICIONAL DA PALMA FORRAGEIRA SOB DIFERENTES CULTIVOS NO SEMI-ÁRIDO DO ESTADO DO CEARÁ', visando avaliar o potencial de exploração da palma forrageira sob dois espaçamentos, duas idades e diversas combinações de adubação N-P-K, em diferentes regiões do Estado do Ceará, conforme Projeto, que é parte integrante deste Convênio, apresentado pelo CONVENENTE E EXECUTORA ao CONCEDENTE e por este aprovado. (nº da TCE no sistema: 1802/2020) ']
Processo 025.924/2020-6 [TCE, aberto, 'TCE instaurada pelo (a) Banco do Nordeste do Brasil S.A. em razão de Omissão no dever de prestar contas, Convênio FUNDECI nº 2009/0144, firmado com o/a Banco do Nordeste do Brasil S.A., função SEM INFORMACAO, que teve como objeto Colaboração financeira do CONCEDENTE ao CONVENENTE para a execução de pesquisa intitulada 'PROGRAMA DE EXTENSÃO PARA CAPACITAÇÃO DO PRODUTOR RURAL À PRODUÇÃO E USO DE ALIMENTOS DISPONÍVEIS NA ZONA NORTE DO ESTADO DO CEARÁ PARA ALIMENTAÇÃO DE OVINOS', visando 1. Avaliar as características químico-bromatológicas dos alimentos alternativos e recursos forrageiros disponíveis na Região Norte do Estado do Ceará; 2. Capacitar produtores rurais dessa região com a finalidade de promover a difusão de técnicas que permitam a conservação dos recursos forrageiros; 3. Difundir a ideia da utilização de fontes alternativas de alimentos produzidos no período chuvoso e/ ou de forma intensiva em pequenas áreas, visando uma maior disponibilidade de alimentos no período seco para alimentação de ovinos; 4. Suprir de forma adequada os requisitos nutricionais de ovinos criados na região Norte do estado do Ceará. (nº da TCE no sistema: 4818/2019) ']
Processo 047.805/2020-0 [TCE, aberto, 'TCE instaurada pelo (a) Banco do Nordeste do Brasil S.A. em razão de Não comprovação da regular aplicação dos recursos repassados pela União, Convênio FUNDECI 2011/026, firmado com o/a BANCO DO NORDESTE DO BRASIL S/A, função SEM INFORMACAO, que teve como objeto Colaboração financeira do CONCEDENTE ao CONVENENTE para a execução do projeto intitulado 'EFEITO DE DIETAS CONTENDO NÍVEIS CRESCENTES DE INCREMENTO DE FIBRA EM DETERGENTE NEUTRO, PARA LEITÕES RECÉM-DESMAMADOS', visando avaliar os efeitos de dietas de diferentes níveis de incremento de fibra em detergente neutro, em dietas de leitões na fase inicial e recomendar o nível mínimo aceitável de fibra em detergente neutro nas dietas de modo que não comprometa o aproveitamento dos ingredientes das rações, o desenvolvimento e o desempenho dos animais. (nº da TCE no sistema: 2685/2020) ']
Processo 033.247/2020-0 [TCE, aberto, 'TCE instaurada pelo (a) Banco do Nordeste do Brasil S.A. em razão de Não comprovação da regular aplicação dos recursos repassados pela União, Convênio FUNDECI 2007/047, firmado com o/a BANCO DO NORDESTE DO BRASIL SA, função SEM INFORMACAO, que teve como objeto Colaboração financeira do CONCEDENTE ao CONVENENTE para a execução do projeto intitulado 'DIFUSÃO DE TECNOLOGIAS PARA PRODUÇÃO DE LEITE A BAIXO CUSTO NO SEMI-ÁRIDO NORDESTINO', visando difundir entre os criadores de gado de leite do Ceará tecnologias geradas por instituições de ensino e pesquisa nos últimos anos, principalmente em relação à utilização de recursos genéticos para produção de leite a pasto, promovendo ações que permitam a adoção de tecnologias compatíveis com a realidade local para produção de leite a baixo custo. (nº da TCE no sistema: 17/2020) ']
Processo 044.304/2020-0 [TCE, aberto, 'TCE instaurada pelo (a) Banco do Nordeste do Brasil S.A. em razão de Não comprovação da regular aplicação dos recursos repassados pela União, Convênio FUNDECI n.º 2007056, firmado com o/a BANCO DO NORDESTE DO BRASIL S/A, função SEM INFORMACAO, que teve como objeto Colaboração financeira do CONCEDENTE ao CONVENENTE para a execução de pesquisa intitulada 'MANEJO DA CULTURA DA MAMONA COM VISTAS À SUA UTILIZAÇÃO NA PRODUÇÃO DE BIODIESEL', visando gerar tecnologia que permita a exploração da mamona em condições de sequeiro e irrigada, em plantio consorciado com feijão caupi e amendoim, com rendimentos satisfatórios e estabilidade de produção, assim corno testar cultivares de girassol e soja adaptado. (nº da TCE no sistema: 2455/2020) ']
Processo 000.159/2021-2 [TCE, encerrado, 'TCE instaurada pelo (a) Banco do Nordeste do Brasil S.A. em razão de Não comprovação da regular aplicação dos recursos repassados pela União, Convênio FUNDECI nº 2007/0195, firmado com o/a Banco do Nordeste do Brasil S.A., função SEM INFORMACAO, que teve como objeto Colaboração financeira do CONCEDENTE ao CONVENENTE para a execução de pesquisa intitulada 'LEVANTAMENTO PEDOLÓGICO SEMIDETALHADO NA CHAPADA DO APODI', visando realizar o levantamento pedológico Semidetalhado, na escala 1:50.000, de uma área de 165 ha, na região da Chapada do Apodi, utilizando técnicas de sensoriamento remoto e geoprocessamento. (nº da TCE no sistema: 4817/2019) ']
Processo 000.158/2021-6 [TCE, aberto, 'TCE instaurada pelo (a) Banco do Nordeste do Brasil S.A. em razão de Não comprovação da regular aplicação dos recursos repassados pela União, Convênio FUNDECI nº 2008/0126, firmado com o/a Banco do Nordeste do Brasil S.A., função SEM INFORMACAO, que teve como objeto Colaboração financeira do CONCEDENTE ao CONVENENTE para a execução de pesquisa intitulada 'GERAÇÃO DE TECNOLOGIAS PARA PRODUÇÃO INTENSIVA E SUSTENTÁVEL DE OVINOS EM CAPIM-ARUANA NO SEMI-ÁRIDO DO BRASIL', visando avaliar as respostas da pastagem e do rebanho ovino ao manejo do capim-aruana sob três períodos de descanso (níveis de intercepção de 85;95 e 97% da radiação fotossinteticamente ativa incidente no topo e no dosel e dois resíduos pós-pastejo) índices de área foliar residual de 1,0 e 1,8. (nº da TCE no sistema: 3673/2019) ']
Processo 000.161/2021-7 [TCE, aberto, 'TCE instaurada pelo (a) Banco do Nordeste do Brasil S.A. em razão de Não comprovação da regular aplicação dos recursos repassados pela União, Convênio 2010028, firmado com o/a BANCO DO NORDESTE DO BRASIL SA, função SEM INFORMACAO, que teve como objeto Colaboração financeira do CONCEDENTE ao CONVENENTE para a execução de pesquisa intitulada 'NAPUREZA - EDUCAÇÃO AMBIENTAL EM REGIÕES MARINHAS E COSTEIRAS', visando promover a divulgação das Ciências Marinhas para os jovens nas comunidades através de visitas de campo, sensibilizando da importância da preservação dos ecossistemas e contribuir com a formação acadêmica dos estudantes envolvidos. (nº da TCE no sistema: 1198/2020) ']
Processo 033.798/2019-2 [TCE, aberto, 'TCE instaurada pelo (a) Banco do Nordeste do Brasil S.A. em razão de Omissão no dever de prestar contas, Convênio BNB/Fundeci  ACEG nº 2011/011, firmado com o/a BANCO DO NORDESTE DO BRASIL SA, função SEM INFORMACAO, que teve como objeto Colaboração financeira do CONCEDENTE ao CONVENENTE para a execução do projeto intitulada 'DESENVOLVIMENTO DE FITOTERÁPICO A PARTIR DO CUMARU CULTIVADO (AMBURANA CEARENSIS) INDICADO NO TRATAMENTO DA ASMA: INOVAÇÃO NA CADEIA PRODUTIVA DO NORDESTE', visando realizar estudos farmacêutico, toxicológico e farmacológico pré-clinico de Amburana cearensis cultivada para o desenvolvimento de fitoterápico competitivo e de qualidade, indicado no tratamento da asma leve a moderada, conforme Projeto, que é parte integrante deste Convênio, apresentado pelo CONVENENTE e EXECUTORA ao CONCEDENTE e por este aprovado (nº da TCE no sistema: 879/2019) ']
Processo 047.470/2020-8 [TCE, aberto, 'TCE instaurada pelo (a) Banco do Nordeste do Brasil S.A. em razão de Não comprovação da regular aplicação dos recursos repassados pela União, Convênio FUNDECI nº 2012/052, firmado com o/a Banco do Nordeste do Brasil S.A., função SEM INFORMACAO, que teve como objeto Colaboração financeira do CONCEDENTE ao CONVENENTE para a execução do projeto intitulado 'CULTIVO DE MORANGO SOB TECNOLOGIAS DE RESFRIAMENTO AMBIENTAL E DOSES DE BIOFERTILIZANTE NO LITORAL CEARENSE', visando avaliar os efeitos de diferentes tecnologias de resfriamento e de doses de biofertilizante na produção e pós-colheita do morangueiro, em ambiente protegido. Pretende-se também gerar tecnologia para ser difundida sobre o manejo do morangueiro nas condições edafoclimáticas da região litorânea do estado do Ceará. (nº da TCE no sistema: 4820/2019) ']
Processo 000.156/2021-3 [TCE, aberto, 'TCE instaurada pelo (a) Banco do Nordeste do Brasil S.A. em razão de Não comprovação da regular aplicação dos recursos repassados pela União, Convênio FUNDECI nº 2009/0060, firmado com o/a Banco do Nordeste do Brasil S.A, função SEM INFORMACAO, que teve como objeto Colaboração financeira do CONCEDENTE ao  CONVENENTE para a execução de pesquisa intitulada 'Cadeia Produtiva, Nível Tecnológico e Rentabilidade da Mamona no Estado do Ceará', visando determinar e analisar a cadeia produtiva da mamona no Estado do Ceará, conforme projeto, que é parte integrante deste convênio, apresentado pelo Convenente e Executora ao Concedente e por este aprovado. (nº da TCE no sistema: 3649/2019) ']

	Associação Científica de Estudos Agrários
	Processo 041.325/2021-4 [TCE, aberto, 'TCE instaurada pelo (a) Banco do Nordeste do Brasil S.A. em razão de Não comprovação da regular aplicação dos recursos repassados pela União, Convênio Fundeci 2007/045, firmado com o/a Banco do Nordeste do Brasil S.A., função SEM INFORMACAO, que teve como objeto Colaboração financeira do Concedente ao Convenente para execução do projeto intitulado BNB/UVA/ACEG ' VALOR NUTRITIVO DE SUBPRODUTOS DA INDÚSTRIA DE PROCESSAMENTO DE CAMARÃO (Penaeus SP.) , PROVENIENTES DAS INDÚSTRIAS DE BENEFICIAMENTO DO ESTADO DO CEARÁ, UTILIZADOS NA ALIMENTAÇÃO DE OVINOS E CAPRINOS MESTIÇOS, visando avaliar a qualidade nutritiva do soro de leite bovino, subprodutos de lacticínio, a partir de análises bromáticas, ensaios de digestibilidade e de desempenho em pequenos ruminantes.  (nº da TCE no sistema: 1795/2021) ']
Processo 026.255/2020-0 [TCE, aberto, 'TCE instaurada pelo (a) Banco do Nordeste do Brasil S.A. em razão de Não comprovação da regular aplicação dos recursos repassados pela União, Convênio FUNDECI nº 2009/131, firmado com o/a Banco do Nordeste do Brasil S.A, função SEM INFORMACAO, que teve como objeto Colaboração financeira do CONCEDENTE ao CONVENENTE para a execução de pesquisa intitulada 'FORMAÇÃO DE MULTIPLICADORES EM AGROECOLOGIA PARA O FORTALECIMENTO DA AGRICULTURA FAMILIAR', visando buscar o fortalecimento da Agricultura Familiar Camponesa, de forma participativa, através da implementação de atividades com base agroecológica em áreas de assentamentos rurais por meio de formação social, técnica e ambiental de jovens camponeses, estudantes das ciências agrárias, de assessores técnicos e agentes rurais das instituições de ATER (nº da TCE no sistema: 3647/2019) ']
Processo 000.160/2021-0 [TCE, aberto, 'TCE instaurada pelo (a) Banco do Nordeste do Brasil S.A. em razão de Não comprovação da regular aplicação dos recursos repassados pela União, Convênio FUNDECI nº 2009/094, firmado com o/a BANCO DO NORDESTE DO BRASIL SA, função SEM INFORMACAO, que teve como objeto Colaboração financeira do CONCEDENTE ao CONVENENTE para a execução de pesquisa intitulada 'CARACTERIZAÇÃO, ARMAZENAMENTO E ADEQUAÇÃO DE TECNOLOGIAS PARA A EXTENSÃO DA VIDA ÚTIL DE LARANJAS APIRÊNICAS PRODUZIDAS NO BAIXO JAGUARIBE, ESTADO DO CEARÁ', visando Desenvolver tecnologias para laranjas doces, apirênicas, que viabilize a extensão da vida útil pós-colheita e possibilite a comercialização do fruto com qualidade no mercado interno e externo. (nº da TCE no sistema: 1088/2020) ']
Processo 007.636/2021-0 [TCE, aberto, 'TCE instaurada pelo (a) Banco do Nordeste do Brasil S.A. em razão de Não comprovação da regular aplicação dos recursos repassados pela União, Convênio FUNDECI 2007/182, firmado com o/a BANCO DO NORDESTE DO BRASIL S/A, função SEM INFORMACAO, que teve como objeto Colaboração financeira do CONCEDENTE ao CONVENENTE para a execução de pesquisa intitulada 'ATRIBUTOS DOS SOLOS RELACIONADOS ÀS CONDIÇÕES PALE0CLIMÁTICAS DA CHAPADA DO APODI-CE', visando realizar uma caracterização química, física e mineralógica dos solos da Chapada do Apodi, buscando-se um melhor entendimento de suas condições (paleo) pedogenéticas e, assim, oferecer informações para um manejo mais adequado que busque a sustentabilidade da exploração agrícola na Chapada do Apodi. (nº da TCE no sistema: 3006/2020) ']
Processo 044.303/2020-3 [TCE, aberto, 'TCE instaurada pelo (a) Banco do Nordeste do Brasil S.A. em razão de Não comprovação da regular aplicação dos recursos repassados pela União, Convênio FUNDECI 2011/011, firmado com o/a BANCO DO NORDESTE DO BRASIL S/A, função SEM INFORMACAO, que teve como objeto Colaboração financeira do CONCEDENTE ao CONVENENTE para a execução do projeto intitulada 'AVALIAÇÃO DA ARMAZENAGEM DA ÁGUA NO SOLO EM FUNÇÃO DO MANEJO E A SUA RESISTÊNCIA ÀS ESTIAGENS DO SEMIÁRIDO CEARENSE', visando Avaliar o efeito sinérgico de combinações de práticas de conservação do solo e água, através do manejo e preparo do solo, na busca de aumentar a capacidade de armazenagem da água no solo e a manutenção de sua capacidade de suporte hídrico às plantas quando submetida ao estresse hídrico oriundo dos veranicos. (nº da TCE no sistema: 2526/2020) ']
Processo 006.454/2021-6 [TCE, aberto, 'TCE instaurada pelo (a) Banco do Nordeste do Brasil S.A. em razão de Não comprovação da regular aplicação dos recursos repassados pela União, Convênio FUNDECI 2012/055, firmado com o/a BANCO DO NORDESTE DO BRASIL S/A, função SEM INFORMACAO, que teve como objeto Colaboração financeira do CONCEDENTE ao CONVENENTE para a execução do projeto intitulado ' Determinação do ponto de colheita e adaptação de tecnologias pós-colheita visando a qualidade e extensão da vida útil de frutas cítricas tradicionais', visando estudar o desenvolvimento fisiológico e consequentemente o ponto ideal de colheita do fruto, que proporcione qualidade sensorial máxima, bem como a adaptação de tecnologias para laranja de 'Russas', o limão 'Siciliano' e a lima ácida 'Tahiti', que viabilizem a extensão da vida útil pós-colheita e possibilite e comercialização destes frutos com qualidade no mercado interno e externo. (nº da TCE no sistema: 2684/2020) ']
Processo 024.292/2020-6 [TCE, aberto, 'TCE instaurada pelo (a) Banco do Nordeste do Brasil S.A. em razão de Não comprovação da regular aplicação dos recursos repassados pela União, Convênio FUNDECI nº 2010/343, firmado com o/a Banco do Nordeste do Brasil S.A., função SEM INFORMACAO, que teve como objeto Colaboração financeira do concedente ao convenente para a execução de pesquisa intitulada 'CURSO INTENSIVO SOBRE QUALIDADE DA CARCAÇA E DA CARNE DE OVINOS E CAPRINOS.', visa promover um evento internacional de alto nível que possa contribuir para os profissionais da área e estudantes de pós-graduação em Ovino' Caprinocultura, uma atualização dos conhecimentos e intercâmbio de critérios de avaliação e comercialização da carne de pequenos ruminantes na região Nordeste do país. (nº da TCE no sistema: 4822/2019) ']
Processo 021.679/2019-3 [TCE, aberto, 'TCE instaurada pelo (a) Financiadora de Estudos e Projetos em razão de Omissão no dever de prestar contas, Convênio 01.10.0622.00, firmado com o/a FUNDO NAC.DE DESENV. CIENTÍFICO E TECNOLOGICO, Siafi/Siconv 663473, função CIENCIA E TECNOLOGIA, que teve como objeto PRODUTO: ADCT/FNDCT - FONTE: AGRONEGOCIOO OBJETIVO GERAL DA PROPOSTA é REALIZAR UMA REFORMA NOS TANQUES EINSTALAçõES DA ESTAçãO DE PISCICULTURA DO DEPARTAMENTO DE ENGENHARIADE PESCA CCA/UFC PARA OTIMIZAR SEU US (nº da TCE no sistema: 1953/2018) ']
Processo 026.256/2020-7 [TCE, aberto, 'TCE instaurada pelo (a) Banco do Nordeste do Brasil S.A. em razão de Não comprovação da regular aplicação dos recursos repassados pela União, Convênio Fundeci 2007/187, firmado com o/a Banco do Nordeste do Brasil S.A, função SEM INFORMACAO, que teve como objeto Colaboração financeira da concedente ao convenente para a execução de pesquisa intitulada 'Estudo do efeito da colonização micorrízica arbuscular no desenvolvimento de bananeira, Musa sp., em relação à biofertilização e à ocorrência ao mal do Panamá', visando estudar o potencial natural dos fungos micorrízicos arbusculares na rizosfera de plantas de bananeira, com ênfase nos efeitos diretos e indiretos sobre a nutrição, conforme projeto, que é parte integrante deste convênio, apresentado peço convenente e executora ao concedente. (nº da TCE no sistema: 3652/2019) ']
Processo 016.842/2020-0 [TCE, aberto, 'TCE instaurada pelo (a) Banco do Nordeste do Brasil S.A. em razão de Não comprovação da regular aplicação dos recursos repassados pela União, Convênio FUNDECI nº 2010/0172, firmado com o/a Banco do Nordeste do Brasil S.A., função SEM INFORMACAO, que teve como objeto Colaboração financeira do CONCEDENTE ao CONVENENTE para a execução de pesquisa intitulada 'RESERVA DE FORRAGEM PARA A SECA: UTILIZAÇÃO DE SILAGEM EM SISTEMA DE PRODUÇÃO FAMILIAR NO SEMIÁRIDO', visando difundir entre os criadores familiares do Semiárido e técnicos da região a tecnologia de conservação de forragens para a época da seca sob a forma de silagem. (nº da TCE no sistema: 4819/2019) ']
Processo 025.334/2020-4 [TCE, aberto, 'TCE instaurada pelo (a) Banco do Nordeste do Brasil S.A. em razão de Não comprovação da regular aplicação dos recursos repassados pela União, Convênio FDR nº 2007/0044, firmado com o/a BANCO DO NORDESTE DO BRASIL SA, função SEM INFORMACAO, que teve como objeto Colaboração financeira do CONCEDENTE ao CONVENENTE para a execução de pesquisa intitulada 'O IMPACTO DO PROGRAMA BOLSA FAMÍLIA SOBRE O BEM-ESTAR DAS FAMÍLIAS', visando avaliar o impacto do Programa Bolsa Família nos aspectos estruturais da pobreza, restrito ao Estado do Ceará, analisando se as famílias beneficiadas conseguiram alcançar uma situação de 'emancipação sustentada' e a melhoria das condições socioeconômicas, conforme Projeto, que é parte integrante deste Convênio, apresentado pelo CONVENENTE E EXECUTORA ao CONCEDENTE e por este aprovado. (nº da TCE no sistema: 2318/2019) ']
Processo 047.475/2020-0 [TCE, aberto, 'TCE instaurada pelo (a) Banco do Nordeste do Brasil S.A. em razão de Não comprovação da regular aplicação dos recursos repassados pela União, Convênio 2010/173, firmado com o/a BANCO DO NORDESTE DO BRASIL S/A, função SEM INFORMACAO, que teve como objeto Colaboração financeira do CONCEDENTE ao CONVENENTE para a execução de pesquisa intitulada 'AVALIAÇÃO AGRONÔMICA E NUTRICIONAL DA PALMA FORRAGEIRA SOB DIFERENTES CULTIVOS NO SEMI-ÁRIDO DO ESTADO DO CEARÁ', visando avaliar o potencial de exploração da palma forrageira sob dois espaçamentos, duas idades e diversas combinações de adubação N-P-K, em diferentes regiões do Estado do Ceará, conforme Projeto, que é parte integrante deste Convênio, apresentado pelo CONVENENTE E EXECUTORA ao CONCEDENTE e por este aprovado. (nº da TCE no sistema: 1802/2020) ']
Processo 025.924/2020-6 [TCE, aberto, 'TCE instaurada pelo (a) Banco do Nordeste do Brasil S.A. em razão de Omissão no dever de prestar contas, Convênio FUNDECI nº 2009/0144, firmado com o/a Banco do Nordeste do Brasil S.A., função SEM INFORMACAO, que teve como objeto Colaboração financeira do CONCEDENTE ao CONVENENTE para a execução de pesquisa intitulada 'PROGRAMA DE EXTENSÃO PARA CAPACITAÇÃO DO PRODUTOR RURAL À PRODUÇÃO E USO DE ALIMENTOS DISPONÍVEIS NA ZONA NORTE DO ESTADO DO CEARÁ PARA ALIMENTAÇÃO DE OVINOS', visando 1. Avaliar as características químico-bromatológicas dos alimentos alternativos e recursos forrageiros disponíveis na Região Norte do Estado do Ceará; 2. Capacitar produtores rurais dessa região com a finalidade de promover a difusão de técnicas que permitam a conservação dos recursos forrageiros; 3. Difundir a ideia da utilização de fontes alternativas de alimentos produzidos no período chuvoso e/ ou de forma intensiva em pequenas áreas, visando uma maior disponibilidade de alimentos no período seco para alimentação de ovinos; 4. Suprir de forma adequada os requisitos nutricionais de ovinos criados na região Norte do estado do Ceará. (nº da TCE no sistema: 4818/2019) ']
Processo 047.805/2020-0 [TCE, aberto, 'TCE instaurada pelo (a) Banco do Nordeste do Brasil S.A. em razão de Não comprovação da regular aplicação dos recursos repassados pela União, Convênio FUNDECI 2011/026, firmado com o/a BANCO DO NORDESTE DO BRASIL S/A, função SEM INFORMACAO, que teve como objeto Colaboração financeira do CONCEDENTE ao CONVENENTE para a execução do projeto intitulado 'EFEITO DE DIETAS CONTENDO NÍVEIS CRESCENTES DE INCREMENTO DE FIBRA EM DETERGENTE NEUTRO, PARA LEITÕES RECÉM-DESMAMADOS', visando avaliar os efeitos de dietas de diferentes níveis de incremento de fibra em detergente neutro, em dietas de leitões na fase inicial e recomendar o nível mínimo aceitável de fibra em detergente neutro nas dietas de modo que não comprometa o aproveitamento dos ingredientes das rações, o desenvolvimento e o desempenho dos animais. (nº da TCE no sistema: 2685/2020) ']
Processo 000.157/2021-0 [TCE, aberto, 'TCE instaurada pelo (a) Banco do Nordeste do Brasil S.A. em razão de Não comprovação da regular aplicação dos recursos repassados pela União, Convênio Fundeci 2010/331, firmado com o/a Banco do Nordeste do Brasil S.A., função SEM INFORMACAO, que teve como objeto Colaboração financeira do CONCEDENTE ao CONVENENTE para a execução de pesquisa intitulada 'PROJETO DE DESENVOLVIMENTO DE PESQUISAS EM PROPAGAÇÃO DE ESPÉCIES DE CACTÁCEAS E PLANTAS SUCULENTAS ORNAMENTAIS E PRODUÇÃO DESTAS NO SEMIÁRIDO NORDESTINO (FASE 01/03) ', visando desenvolver pesquisas na área de propagação de espécies de cactáceas e plantas suculentas ornamentais e das técnicas de produção destas no semiárido nordestino. (nº da TCE no sistema: 3651/2019) ']
Processo 033.247/2020-0 [TCE, aberto, 'TCE instaurada pelo (a) Banco do Nordeste do Brasil S.A. em razão de Não comprovação da regular aplicação dos recursos repassados pela União, Convênio FUNDECI 2007/047, firmado com o/a BANCO DO NORDESTE DO BRASIL SA, função SEM INFORMACAO, que teve como objeto Colaboração financeira do CONCEDENTE ao CONVENENTE para a execução do projeto intitulado 'DIFUSÃO DE TECNOLOGIAS PARA PRODUÇÃO DE LEITE A BAIXO CUSTO NO SEMI-ÁRIDO NORDESTINO', visando difundir entre os criadores de gado de leite do Ceará tecnologias geradas por instituições de ensino e pesquisa nos últimos anos, principalmente em relação à utilização de recursos genéticos para produção de leite a pasto, promovendo ações que permitam a adoção de tecnologias compatíveis com a realidade local para produção de leite a baixo custo. (nº da TCE no sistema: 17/2020) ']
Processo 047.069/2020-1 [TCE, aberto, 'TCE instaurada pelo (a) Banco do Nordeste do Brasil S.A. em razão de Não comprovação da regular aplicação dos recursos repassados pela União, Convênio FUNDECI 2011/108, firmado com o/a BANCO DO NORDESTE DO BRASIL S/A, função SEM INFORMACAO, que teve como objeto Colaboração financeira do CONCEDENTE ao CONVENENTE para a execução do projeto intitulada 'II ENCONTRO DE AGROECOLOGIA E ENCONTRO DA JUVENTUDE RURAL', visando construção de estratégias e parcerias para agriculturas sustentáveis dentro dos princípios da agroecologia nos Territórios rurais e consolidação do Fórum Cearense de Agroecologia, com enfoque na Juventude Rural. (nº da TCE no sistema: 2527/2020) ']
Processo 026.253/2020-8 [TCE, aberto, 'TCE instaurada pelo (a) Banco do Nordeste do Brasil S.A. em razão de Não comprovação da regular aplicação dos recursos repassados pela União, Convênio Fundeci 2009/157, firmado com o/a Banco do Nordeste do Brasil S.A, função SEM INFORMACAO, que teve como objeto Colaboração financeira do CONCEDENTE ao CONVENENTE para a execução de pesquisa intitulada 'SUPORTE DE PESQUISA PARA ANÁLISE DE MACRO E MICRONUTRIENTES EM FRUTICULTURA IRRIGADA NO ESTADO DO CEARÁ', visando definir modelos de manejo sustentável das áreas envolvidas nos projetos de fruticultura irrigada, financiados pelo BNB, mediante informações geradas pelas análises de solos, águas e plantas realizadas pelo 'Espectrofotômetro de Absorção Atômica', assim como identificar e acompanhar mediante o diagnóstico das referidas análises, mudanças na dinâmica do sistema solo-água-planta dessas áreas. Específicos: As análises de solos, águas e tecidos vegetais serão utilizadas como suporte de condução de diversos projetos de pesquisa, conforme Projeto, que é parte integrante deste Convênio, apresentado pelo CONVENENTE E EXECUTORA ao CONCEDENTE e por este aprovado. (nº da TCE no sistema: 3645/2019) ']
Processo 044.304/2020-0 [TCE, aberto, 'TCE instaurada pelo (a) Banco do Nordeste do Brasil S.A. em razão de Não comprovação da regular aplicação dos recursos repassados pela União, Convênio FUNDECI n.º 2007056, firmado com o/a BANCO DO NORDESTE DO BRASIL S/A, função SEM INFORMACAO, que teve como objeto Colaboração financeira do CONCEDENTE ao CONVENENTE para a execução de pesquisa intitulada 'MANEJO DA CULTURA DA MAMONA COM VISTAS À SUA UTILIZAÇÃO NA PRODUÇÃO DE BIODIESEL', visando gerar tecnologia que permita a exploração da mamona em condições de sequeiro e irrigada, em plantio consorciado com feijão caupi e amendoim, com rendimentos satisfatórios e estabilidade de produção, assim corno testar cultivares de girassol e soja adaptado. (nº da TCE no sistema: 2455/2020) ']
Processo 000.159/2021-2 [TCE, encerrado, 'TCE instaurada pelo (a) Banco do Nordeste do Brasil S.A. em razão de Não comprovação da regular aplicação dos recursos repassados pela União, Convênio FUNDECI nº 2007/0195, firmado com o/a Banco do Nordeste do Brasil S.A., função SEM INFORMACAO, que teve como objeto Colaboração financeira do CONCEDENTE ao CONVENENTE para a execução de pesquisa intitulada 'LEVANTAMENTO PEDOLÓGICO SEMIDETALHADO NA CHAPADA DO APODI', visando realizar o levantamento pedológico Semidetalhado, na escala 1:50.000, de uma área de 165 ha, na região da Chapada do Apodi, utilizando técnicas de sensoriamento remoto e geoprocessamento. (nº da TCE no sistema: 4817/2019) ']
Processo 009.164/2020-0 [TCE, encerrado, 'TCE instaurada pelo (a) Banco do Nordeste do Brasil S.A. em razão de Não comprovação da regular aplicação dos recursos repassados pela União, Convênio FUNDECI nº 2010/0029, firmado com o/a Banco do Nordeste do Brasil S.A, função SEM INFORMACAO, que teve como objeto Colaboração financeira da concedente ao convenente para a execução de pesquisa intitulada 'Suporte de pesquisa para análise de solo, tecidos e águas em fruticultura irrigada no nordeste do Brasil', visando dar suporte na preparação de amostras de solos, águas e tecidos vegetais a diversos projetos de pesquisas no Departamento de Ciências do Solo/UFC. (nº da TCE no sistema: 4821/2019) ']
Processo 000.158/2021-6 [TCE, aberto, 'TCE instaurada pelo (a) Banco do Nordeste do Brasil S.A. em razão de Não comprovação da regular aplicação dos recursos repassados pela União, Convênio FUNDECI nº 2008/0126, firmado com o/a Banco do Nordeste do Brasil S.A., função SEM INFORMACAO, que teve como objeto Colaboração financeira do CONCEDENTE ao CONVENENTE para a execução de pesquisa intitulada 'GERAÇÃO DE TECNOLOGIAS PARA PRODUÇÃO INTENSIVA E SUSTENTÁVEL DE OVINOS EM CAPIM-ARUANA NO SEMI-ÁRIDO DO BRASIL', visando avaliar as respostas da pastagem e do rebanho ovino ao manejo do capim-aruana sob três períodos de descanso (níveis de intercepção de 85;95 e 97% da radiação fotossinteticamente ativa incidente no topo e no dosel e dois resíduos pós-pastejo) índices de área foliar residual de 1,0 e 1,8. (nº da TCE no sistema: 3673/2019) ']
Processo 000.161/2021-7 [TCE, aberto, 'TCE instaurada pelo (a) Banco do Nordeste do Brasil S.A. em razão de Não comprovação da regular aplicação dos recursos repassados pela União, Convênio 2010028, firmado com o/a BANCO DO NORDESTE DO BRASIL SA, função SEM INFORMACAO, que teve como objeto Colaboração financeira do CONCEDENTE ao CONVENENTE para a execução de pesquisa intitulada 'NAPUREZA - EDUCAÇÃO AMBIENTAL EM REGIÕES MARINHAS E COSTEIRAS', visando promover a divulgação das Ciências Marinhas para os jovens nas comunidades através de visitas de campo, sensibilizando da importância da preservação dos ecossistemas e contribuir com a formação acadêmica dos estudantes envolvidos. (nº da TCE no sistema: 1198/2020) ']
Processo 033.798/2019-2 [TCE, aberto, 'TCE instaurada pelo (a) Banco do Nordeste do Brasil S.A. em razão de Omissão no dever de prestar contas, Convênio BNB/Fundeci  ACEG nº 2011/011, firmado com o/a BANCO DO NORDESTE DO BRASIL SA, função SEM INFORMACAO, que teve como objeto Colaboração financeira do CONCEDENTE ao CONVENENTE para a execução do projeto intitulada 'DESENVOLVIMENTO DE FITOTERÁPICO A PARTIR DO CUMARU CULTIVADO (AMBURANA CEARENSIS) INDICADO NO TRATAMENTO DA ASMA: INOVAÇÃO NA CADEIA PRODUTIVA DO NORDESTE', visando realizar estudos farmacêutico, toxicológico e farmacológico pré-clinico de Amburana cearensis cultivada para o desenvolvimento de fitoterápico competitivo e de qualidade, indicado no tratamento da asma leve a moderada, conforme Projeto, que é parte integrante deste Convênio, apresentado pelo CONVENENTE e EXECUTORA ao CONCEDENTE e por este aprovado (nº da TCE no sistema: 879/2019) ']
Processo 047.470/2020-8 [TCE, aberto, 'TCE instaurada pelo (a) Banco do Nordeste do Brasil S.A. em razão de Não comprovação da regular aplicação dos recursos repassados pela União, Convênio FUNDECI nº 2012/052, firmado com o/a Banco do Nordeste do Brasil S.A., função SEM INFORMACAO, que teve como objeto Colaboração financeira do CONCEDENTE ao CONVENENTE para a execução do projeto intitulado 'CULTIVO DE MORANGO SOB TECNOLOGIAS DE RESFRIAMENTO AMBIENTAL E DOSES DE BIOFERTILIZANTE NO LITORAL CEARENSE', visando avaliar os efeitos de diferentes tecnologias de resfriamento e de doses de biofertilizante na produção e pós-colheita do morangueiro, em ambiente protegido. Pretende-se também gerar tecnologia para ser difundida sobre o manejo do morangueiro nas condições edafoclimáticas da região litorânea do estado do Ceará. (nº da TCE no sistema: 4820/2019) ']
Processo 000.156/2021-3 [TCE, aberto, 'TCE instaurada pelo (a) Banco do Nordeste do Brasil S.A. em razão de Não comprovação da regular aplicação dos recursos repassados pela União, Convênio FUNDECI nº 2009/0060, firmado com o/a Banco do Nordeste do Brasil S.A, função SEM INFORMACAO, que teve como objeto Colaboração financeira do CONCEDENTE ao  CONVENENTE para a execução de pesquisa intitulada 'Cadeia Produtiva, Nível Tecnológico e Rentabilidade da Mamona no Estado do Ceará', visando determinar e analisar a cadeia produtiva da mamona no Estado do Ceará, conforme projeto, que é parte integrante deste convênio, apresentado pelo Convenente e Executora ao Concedente e por este aprovado. (nº da TCE no sistema: 3649/2019) ']

	Fernando Felipe Ferreyra Hernandez
	Processo 006.454/2021-6 [TCE, aberto, 'TCE instaurada pelo (a) Banco do Nordeste do Brasil S.A. em razão de Não comprovação da regular aplicação dos recursos repassados pela União, Convênio FUNDECI 2012/055, firmado com o/a BANCO DO NORDESTE DO BRASIL S/A, função SEM INFORMACAO, que teve como objeto Colaboração financeira do CONCEDENTE ao CONVENENTE para a execução do projeto intitulado ' Determinação do ponto de colheita e adaptação de tecnologias pós-colheita visando a qualidade e extensão da vida útil de frutas cítricas tradicionais', visando estudar o desenvolvimento fisiológico e consequentemente o ponto ideal de colheita do fruto, que proporcione qualidade sensorial máxima, bem como a adaptação de tecnologias para laranja de 'Russas', o limão 'Siciliano' e a lima ácida 'Tahiti', que viabilizem a extensão da vida útil pós-colheita e possibilite e comercialização destes frutos com qualidade no mercado interno e externo. (nº da TCE no sistema: 2684/2020) ']
Processo 021.679/2019-3 [TCE, aberto, 'TCE instaurada pelo (a) Financiadora de Estudos e Projetos em razão de Omissão no dever de prestar contas, Convênio 01.10.0622.00, firmado com o/a FUNDO NAC.DE DESENV. CIENTÍFICO E TECNOLOGICO, Siafi/Siconv 663473, função CIENCIA E TECNOLOGIA, que teve como objeto PRODUTO: ADCT/FNDCT - FONTE: AGRONEGOCIOO OBJETIVO GERAL DA PROPOSTA é REALIZAR UMA REFORMA NOS TANQUES EINSTALAçõES DA ESTAçãO DE PISCICULTURA DO DEPARTAMENTO DE ENGENHARIADE PESCA CCA/UFC PARA OTIMIZAR SEU US (nº da TCE no sistema: 1953/2018) ']
Processo 016.842/2020-0 [TCE, aberto, 'TCE instaurada pelo (a) Banco do Nordeste do Brasil S.A. em razão de Não comprovação da regular aplicação dos recursos repassados pela União, Convênio FUNDECI nº 2010/0172, firmado com o/a Banco do Nordeste do Brasil S.A., função SEM INFORMACAO, que teve como objeto Colaboração financeira do CONCEDENTE ao CONVENENTE para a execução de pesquisa intitulada 'RESERVA DE FORRAGEM PARA A SECA: UTILIZAÇÃO DE SILAGEM EM SISTEMA DE PRODUÇÃO FAMILIAR NO SEMIÁRIDO', visando difundir entre os criadores familiares do Semiárido e técnicos da região a tecnologia de conservação de forragens para a época da seca sob a forma de silagem. (nº da TCE no sistema: 4819/2019) ']
Processo 047.475/2020-0 [TCE, aberto, 'TCE instaurada pelo (a) Banco do Nordeste do Brasil S.A. em razão de Não comprovação da regular aplicação dos recursos repassados pela União, Convênio 2010/173, firmado com o/a BANCO DO NORDESTE DO BRASIL S/A, função SEM INFORMACAO, que teve como objeto Colaboração financeira do CONCEDENTE ao CONVENENTE para a execução de pesquisa intitulada 'AVALIAÇÃO AGRONÔMICA E NUTRICIONAL DA PALMA FORRAGEIRA SOB DIFERENTES CULTIVOS NO SEMI-ÁRIDO DO ESTADO DO CEARÁ', visando avaliar o potencial de exploração da palma forrageira sob dois espaçamentos, duas idades e diversas combinações de adubação N-P-K, em diferentes regiões do Estado do Ceará, conforme Projeto, que é parte integrante deste Convênio, apresentado pelo CONVENENTE E EXECUTORA ao CONCEDENTE e por este aprovado. (nº da TCE no sistema: 1802/2020) ']
Processo 047.805/2020-0 [TCE, aberto, 'TCE instaurada pelo (a) Banco do Nordeste do Brasil S.A. em razão de Não comprovação da regular aplicação dos recursos repassados pela União, Convênio FUNDECI 2011/026, firmado com o/a BANCO DO NORDESTE DO BRASIL S/A, função SEM INFORMACAO, que teve como objeto Colaboração financeira do CONCEDENTE ao CONVENENTE para a execução do projeto intitulado 'EFEITO DE DIETAS CONTENDO NÍVEIS CRESCENTES DE INCREMENTO DE FIBRA EM DETERGENTE NEUTRO, PARA LEITÕES RECÉM-DESMAMADOS', visando avaliar os efeitos de dietas de diferentes níveis de incremento de fibra em detergente neutro, em dietas de leitões na fase inicial e recomendar o nível mínimo aceitável de fibra em detergente neutro nas dietas de modo que não comprometa o aproveitamento dos ingredientes das rações, o desenvolvimento e o desempenho dos animais. (nº da TCE no sistema: 2685/2020) ']
Processo 000.161/2021-7 [TCE, aberto, 'TCE instaurada pelo (a) Banco do Nordeste do Brasil S.A. em razão de Não comprovação da regular aplicação dos recursos repassados pela União, Convênio 2010028, firmado com o/a BANCO DO NORDESTE DO BRASIL SA, função SEM INFORMACAO, que teve como objeto Colaboração financeira do CONCEDENTE ao CONVENENTE para a execução de pesquisa intitulada 'NAPUREZA - EDUCAÇÃO AMBIENTAL EM REGIÕES MARINHAS E COSTEIRAS', visando promover a divulgação das Ciências Marinhas para os jovens nas comunidades através de visitas de campo, sensibilizando da importância da preservação dos ecossistemas e contribuir com a formação acadêmica dos estudantes envolvidos. (nº da TCE no sistema: 1198/2020) ']
Processo 047.470/2020-8 [TCE, aberto, 'TCE instaurada pelo (a) Banco do Nordeste do Brasil S.A. em razão de Não comprovação da regular aplicação dos recursos repassados pela União, Convênio FUNDECI nº 2012/052, firmado com o/a Banco do Nordeste do Brasil S.A., função SEM INFORMACAO, que teve como objeto Colaboração financeira do CONCEDENTE ao CONVENENTE para a execução do projeto intitulado 'CULTIVO DE MORANGO SOB TECNOLOGIAS DE RESFRIAMENTO AMBIENTAL E DOSES DE BIOFERTILIZANTE NO LITORAL CEARENSE', visando avaliar os efeitos de diferentes tecnologias de resfriamento e de doses de biofertilizante na produção e pós-colheita do morangueiro, em ambiente protegido. Pretende-se também gerar tecnologia para ser difundida sobre o manejo do morangueiro nas condições edafoclimáticas da região litorânea do estado do Ceará. (nº da TCE no sistema: 4820/2019) ']

22. Informa-se que foram encontrados débitos imputáveis aos responsáveis no banco de débitos existente no sistema e-TCE:
	Responsável
	Débito inferior

	Alexandre Holanda Sampaio
	2024/2021 (R$ 2.461,35) - Dano inferior ao limite de instauração da TCE cadastrado

	Jesualdo Pereira Farias
	991/2021 (R$ 15.877,61) - Dano inferior ao limite de instauração da TCE cadastrado

	Luiz Antonio Maciel de Paula
	2024/2021 (R$ 2.461,35) - Dano inferior ao limite de instauração da TCE cadastrado

	Associação Científica de Estudos Agrários
	2024/2021 (R$ 2.461,35) - Dano inferior ao limite de instauração da TCE cadastrado

23. A tomada de contas especial está, assim, devidamente constituída e em condição de ser instruída.
EXAME TÉCNICO
Da defesa dos responsáveis Alexandre Holanda Sampaio, Jesualdo Pereira Farias e Fernando Felipe Ferreyra Hernandez
24. Os responsáveis Alexandre Holanda Sampaio (peças 109 e 110) , Jesualdo Pereira Farias (peça 130) e Fernando Felipe Ferreyra Hernandez (peça 111 e 112) apresentaram defesa, resumida nos pontos seguintes, analisados a seguir:
a) a citação é inválida e a informação constante no despacho de encerramento das comunicações (peça 127) é incorreta, uma vez que o defendente não foi citado no endereço previamente comunicado em documento anexado aos autos (peça 86) ; logo, requer seja considerado citado na data de protocolo e sua resposta, tempestiva (Jesualdo Pereira Farias) ; 
b) a prescrição da pretensão punitiva e ressarcitória ocorreu, pois a citação aconteceu em 2021 e a irregularidade se deu com a publicação do extrato do convênio no Diário Oficial da União, em 24/09/2010 (peça 5) , perfazendo 10 anos e 9 meses entre um fato e outro (Jesualdo Pereira Farias) ;
c) a Universidade Federal do Ceará - UFC teve o papel de executora, com a obrigação de apresentar relatório técnico circunstanciado contendo os resultados do Projeto (peça 131) e não tem nenhuma ingerência sobre a apresentação da documentação comprobatória da boa e regular aplicação dos recursos (Jesualdo Pereira Farias) ;
d) ausência de competência do Tribunal para fiscalizar os recursos envolvidos no convênio, uma vez que eles têm origem em um fundo com finalidades meramente empresariais e não se enquadram no conceito de recursos previstos no Orçamento da União, além de não terem transitado pelos cofres da Universidade Federal do Ceará (Alexandre Holanda Sampaio e Fernando Felipe Ferreyra Hernandez) ;
e) conjugados os dois valores descritos, não se alcança sequer a metade do valor de alçada do TCU, motivo pelo qual a presente TCE é natimorta e deve ser imediatamente arquivada, nos termos do Regimento Interno do Tribunal de Contas da União (Alexandre Holanda Sampaio e Fernando Felipe Ferreyra Hernandez) ;
f) a ACEG se desincumbiu integralmente de seu dever de prestação de contas, uma vez que cumpriu a sua obrigação e encaminhou o Relatório Técnico Final e a Prestação de Contas Final ao BNB, como comprovam os documentos às peças 11 e 68; logo, decaiu o direito do BNB de solicitar novos esclarecimentos após transcorridos já mais de 9 anos do referido prazo; presentemente, há dificuldade em apresentar a documentação em virtude de força maior, por conta da subtração de toda documentação por parte de ex-empregado, motivando ação judicial e a juntada da documentação referente aos autos de processo judicial (Alexandre Holanda Sampaio e Fernando Felipe Ferreyra Hernandez) .
25. A Associação Científica de Estudos Agrários - ACEG, citada pelo Ofício 31310/2020- Secomp-4 (peça 114) , a nosso ver, não apresentou defesa. Apenas figura nos autos a peça 118, na qual o Sr. Alexandre Holanda Sampaio, instado a fazer alegações em favor da associação como seu representante legal, restringiu-se a comunicar seu afastamento do cargo de presidente desde 2013 e o encerramento das atividades associativas em 2014. 
26. Argumento
26.1. O responsável Jesualdo Pereira Farias alega que a citação é inválida e a informação constante no despacho de encerramento das comunicações (peça 127) é incorreta, uma vez que o defendente não foi citado no endereço previamente comunicado em documento anexado aos autos (peça 86) ; logo, requer seja considerado citado na data de protocolo e sua resposta, tempestiva.
27. Análise
28. Houve citação do Sr. Jesualdo Pereira Farias por meio do Ofício 50088/2020 Secomp-4 (peça 123) , de 22/9/2022, recebido por Adalberto Asili em 1/10/2022, fixando o prazo de 15 dias, a partir do recebimento, para recolhimento do débito ou apresentação de alegações de defesa (peça 126) .
29. Em 27/2/2020, foi juntada aos autos petição inominada da lavra do Sr. Jesualdo Pereira Farias, na qual comunicava a este Tribunal mudança de endereço por conta de ausência do país por um período de um ano, a contar de 24/2/2020 (peça 86) .
30. Como se pode ver, a citação ocorreu mais de um ano após a data esperada de retorno e o defendente não assumiu o ônus de comunicar eventual nova alteração de endereço que, porventura, não constasse em quaisquer dos bancos de dados oficiais colocados à disposição do Tribunal. Logo, entendemos que a citação realizada é válida e que as alegações de defesa juntadas aos autos (peça 130) foram apresentadas a destempo.  
31. No entanto, em razão dos princípios da verdade real e do formalismo moderado que devem guiar o julgamento de contas, e do comparecimento voluntário do defendente aos autos, não se devem considerar os efeitos da ausência de resposta registrada no Despacho de Conclusão das Comunicações Processuais (peça 127) .
32. Argumento
32.1. O responsável Jesualdo Pereira Farias alega preliminarmente que a prescrição da pretensão punitiva e ressarcitória ocorreu, pois a citação aconteceu em 2021 e a irregularidade se deu com a publicação do extrato do convênio no Diário Oficial da União, em 24/09/2010 (peça 5) , perfazendo 10 anos e 9 meses entre um fato e outro.
33. Análise
34. Quanto à preliminar de prescrição da pretensão punitiva e ressarcitória, o Supremo Tribunal Federal - STF, no julgamento do RE 636.886 (Tema 899 da repercussão geral, citado pelo responsável) , fixou a tese, com repercussão geral reconhecida, de que 'é prescritível a pretensão de ressarcimento ao erário fundada em decisão de Tribunal de Contas' (Tema 899) . Em que pese o questionamento acerca da abrangência da tese ali firmada, no sentido de que se circunscreveria apenas ao processo de execução da condenação imposta pelo TCU (ou seja, inaplicável à pretensão de ressarcimento exercida no processo 'conhecimento' da TCE) , verifica-se que o STF, por meio de decisões prolatadas pelas suas duas turmas, tem decidido de forma reiterada que se aplica o prazo prescricional de 5 anos previsto na Lei 9.873/1999 às pretensões sancionatória e ressarcitória a cargo do Tribunal de Contas da União. 
35. Seja por aplicação direta ou por analogia, a orientação sufragada é no sentido de que o prazo de 5 anos é compatível com a tese de que a ação e a execução prescrevem no mesmo prazo (Súmula 150 do STF) , bem como com o fato de que a Lei 9.873/1999 - que regulamenta o exercício de ação punitiva pela Administração Pública Federal, direta e indireta - regeria integralmente a prescrição no âmbito do TCU. Quanto a este último aspecto, o Ministro Luís Roberto Barroso, no voto exarado no julgamento do MS 32.201, embora tenha advertido que a atuação do TCU, em sua acepção clássica, não se qualifica como exercício do poder de polícia, ressaltou que a Lei 9.873/1999 assumiria vocação regulatória geral da prescrição do exercício da competência sancionadora da Administração Pública, sendo sua disciplina aplicável a qualquer ação punitiva da Administração Pública Federal, exceto àquelas esferas em que exista regulamentação específica. Ademais, em virtude da autonomia científica do Direito Administrativo, não haveria razão plausível para suprimir a omissão da Lei Orgânica do Tribunal de Contas da União, no tocante ao estabelecimento de um prazo prescricional próprio, valendo-se das normas de direito civil, e não das de direito administrativo.
36. Eis algumas ementas que evidenciam o entendimento predominante do STF:
Ementa: AGRAVO REGIMENTAL EM MANDADO DE SEGURANÇA. TOMADA DE CONTAS ESPECIAL. TRIBUNAL DE CONTAS DA UNIÃO. CONDENAÇÃO A RESSARCIMENTO AO ERÁRIO. PRESCRIÇÃO. MARCO INTERRUPTIVO. ART. 2°, II, DA LEI 9.873/1999. ATO INEQUÍVOCO DE APURAÇÃO DO FATO. DISCUSSÃO. DIREITO LÍQUIDO E CERTO. DEMONSTRAÇÃO. INOCORRÊNCIA. SUBSISTÊNCIA DA DECISÃO AGRAVADA. AGRAVO A QUE SE NEGA PROVIMENTO. I - As razões do agravo regimental são inaptas para desconstituir os fundamentos da decisão agravada, que, por isso, se mantêm hígidos. II - Aplicando-se a regulamentação da Lei 9.873/1999 ao caso concreto, observa-se que a pretensão sancionatória do TCU, em relação aos atos praticados pelo impetrante, levando-se em consideração a ocorrência de 5 causas interruptivas da prescrição, não teria sido fulminada pelo decurso do tempo. III - A pretensão do recorrente, fundada na discussão sobre os fatos apontados como marcos interruptivos da prescrição da pretensão punitiva da Administração Pública, refoge aos estreitos limites do mandamus, ante a ausência de liquidez e certeza do direito pleiteado. IV - Agravo regimental a que se nega provimento. MS 36067 ED-AgR. Órgão julgador: Segunda Turma. Relator (a) : Min. Ricardo Lewandowski. Julgamento: 18/10/2019
Ementa: AGRAVO REGIMENTAL EM RECLAMAÇÃO. TRIBUNAL DE CONTAS DA UNIÃO. TOMADA DE CONTA ESPECIAL. PRESCRIÇÃO DA PRETENSÃO PUNITIVA. RECONHECIDA EM DECISÃO DO SUPREMO TRIBUNAL FEDERAL. PRESCRITIBILIDADE DO RESSARCIMENTO AO ERÁRIO FUNDADA EM DECISÃO DE TRIBUNAL DE CONTAS. AÇÃO DE IMPROBIDADE ADMINISTRATIVA COM PEDIDO DE RESSARCIMENTO JÁ EM CURSO. AGRAVO REGIMENTAL A QUE SE NEGA PROVIMENTO. I - O acórdão do TCU determinou a formação de processo administrativo para avaliarem, efetivamente, a eventual responsabilização do agravado para o ressarcimento do dano ao erário, contrariando, assim, autoridade desta Corte no MS 35.512/DF, uma vez que houve a concessão da segurança para declarar a ocorrência da prescrição da pretensão punitiva do TCU em relação às infrações imputadas a ele, destacando-se que a União poderia perseguir os valores referentes ao ressarcimento dos danos na esfera judicial. II - Agravo regimental a que se nega provimento. (Rcl 39497 AgR. Órgão julgador: Segunda Turma. Relator (a) : Min. Ricardo Lewandowski. Julgamento: 10/10/2020) 
Ementa: MANDADO DE SEGURANÇA. DIREITO ADMINISTRATIVO. TRIBUNAL DE CONTAS DA UNIÃO. SERVIDOR DA SECRETARIA DE SAÚDE DO ESTADO DO ACRE. FISCALIZAÇÃO OMISSA E DEFICIENTE NA EXECUÇÃO DE DOIS CONVÊNIOS FIRMADOS ENTRE A SECRETARIA ESTADUAL E O MINISTÉRIO DA SAÚDE. APLICAÇÃO DE MULTA. ARTS. 28, II, E 58, II, DA LEI 8.443/1992. ART. 268, II, DO REGIMENTO INTERNO DO TCU. PRESCRIÇÃO DA PRETENSÃO SANCIONATÓRIA. OCORRÊNCIA. APLICAÇÃO DA LEI 9.873/1999. PRECEDENTES DESTE STF. MEDIDA LIMINAR DEFERIDA E RATIFICADA NO EXAME DE MÉRITO. SEGURANÇA CONCEDIDA PARA AFASTAR A MULTA APLICADA. 1. A prescrição da pretensão punitiva do TCU é regulada pela Lei 9.873/1999, descabendo a aplicação do prazo decenal previsto na legislação civil (art. 205 do Código Civil) . Ao revés, incide o prazo quinquenal previsto na Lei 9.873/1999 (MS 32201, Rel. Min. Roberto Barroso, PRIMEIRA TURMA, DJe 7/8/2017; MS 35.512-AgR, Rel. Min. Ricardo Lewandowski, SEGUNDA TURMA, DJe 21/6/2019) . 2. In casu, na linha do parecer apresentado pelo Ministério Público Federal e da decisão liminar de minha lavra, é inequívoca a superação do prazo prescricional quinquenal. Os ilícitos apontados pela Corte de Contas ocorreram em julho de 2006, tendo o processo de auditoria sido instaurado em 9/10/2006. A ordem de citação do responsável para a audiência, por sua vez, ocorreu em 25/6/2007. Entretanto, a decisão condenatória recorrível foi exarada somente em 31/5/2016, data da prolação do Acórdão 3513/2016-TCU-Primeira Câmara. 3. Ex positis, CONCEDO A SEGURANÇA unicamente para afastar a sanção de multa aplicada ao impetrante, nos autos da Tomada de Contas Processo 023.288/2006-0, máxime da ocorrência de prescrição da pretensão punitiva do Tribunal de Contas da União. MS 35940. (Órgão julgador: Primeira Turma. Relator (a) : Min. Luiz Fux. Julgamento: 16/06/2020) .
37. Essa orientação também foi seguida nas seguintes decisões monocráticas: MS 36.127-MC/DF e MS 35.940-MC/DF, Rel. Min. Luiz Fux; MS 35.294, MS 35.539/DF e MS 35.971-TP/DF, Rel. Min. Marco Aurélio; MS 34.256 MC/DF, MS 36.054-MC e MS 36.067-MC/DF, Rel. Min. Ricardo Lewandowski.
38. O Supremo Tribunal Federal tem se pronunciado no sentido de reconhecer não só a aplicação da prescrição quinquenal com fulcro na interpretação da Lei 9.873/1999, mas também a incidência dos marcos interruptivos do prazo prescricional consignados na referida lei, tantas vezes quanto presentes os suportes fáticos (MS 32201, Relator: Min. Roberto Barroso) . 
39. Entendimento que também foi adotado nas seguintes decisões monocráticas: MS 36.054, MS 34.256-MC, MS 35.512 e MS 36.067-MC, todos de relatoria do Min. Ricardo Lewandowski; MS 35.294, MS 35.539 e MS 35.971-TP, todos de relatoria do Min. Marco Aurélio; MS 32.201, Rel. Min. Roberto Barroso, e MS 36.127-MC e MS 35.940-MC, Min. Luiz Fux.
40. Em relação ao termo inicial da contagem do prazo prescricional, o 'caput' do art. 1º da Lei 9.873/1999 oferece solução que não destoa do modelo adotado pelo TCU no incidente de uniformização de jurisprudência, em que se examinou a prescrição da pretensão punitiva, nos termos do Acórdão 1441/2016-TCU-Plenário (Rel. Min. Benjamin Zymler) , com a adição da particularidade de explicitar o caso de infrações permanentes ou continuadas:
a) Regra geral: 'data da prática do ato'  (o que equivale a 'ocorrência da irregularidade sancionada') ;
b) Regra especial: 'no caso de infração permanente ou continuada, do dia em que tiver cessado'.
41. A Lei 9.873/1999, no art. 2º, estabelece as causas interruptivas da prescrição punitiva, consoante abaixo transcrito, já na redação conferida pela Lei 11.941/2009:
Art. 2º Interrompe-se a prescrição da ação punitiva:
I - pela notificação ou citação do indiciado ou acusado, inclusive por meio de edital;
II - por qualquer ato inequívoco, que importe apuração do fato;
III - pela decisão condenatória recorrível.
IV - por qualquer ato inequívoco que importe em manifestação expressa de tentativa de solução conciliatória no âmbito interno da administração pública federal.
42. O quadro a seguir indica alguns eventos processuais, ocorridos no curso de uma TCE (fase interna e externa) - instaurada em razão de irregularidades na aplicação de recursos da União transferidos a entes subnacionais - que poderiam ser enquadrados nas causas de interrupção da prescrição acima apontadas, sem prejuízo, é claro, de outras ocorrências fáticas elegíveis como marco interruptivo, a depender da forma de proceder de cada entidade ou órgão tomador de contas.
	I - pela notificação ou citação do indiciado ou acusado, inclusive por meio de edital;
	 (i) notificação no âmbito do procedimento administrativo de ressarcimento previamente à instauração da TCE;
 (ii) notificação efetuada pelo órgão tomador de contas acerca da instauração da TCE;
 (iii) citação efetuada pelo TCU.
*Data da ciência da notificação ou citação pelos responsáveis ou de publicação do edital no DOU.

	II - por qualquer ato inequívoco, que importe apuração do fato;
* procedimento que evidencie a apuração dos fatos irregulares, com o objetivo quantificar o dano e identificar possíveis responsáveis.
	 (i) relatório de sindicância ou PAD;
 (ii) relatório de apuração de irregularidades referente ao processo administrativo prévio à instauração da TCE;
 (iii) relatórios de fiscalização, pareceres, despachos, informações e memorandos relacionados à apuração dos fatos irregulares;
 (iv) relatório do tomador de contas;
 (v) relatório do controle interno; 
 (vi) termo de instauração ou designação de instauração da TCE;
 (vii) autuação da TCE no TCU; entre outras causas.
*Há quem inclua nesse grupo diligências que comprovam providências do responsável sobre as irregularidades investigadas.

	III - pela decisão condenatória recorrível.
	 (i) Verifica-se apenas no âmbito do TCU com a data da prolação do acórdão condenatório recorrível.

	IV - por qualquer ato inequívoco que importe em manifestação expressa de tentativa de solução conciliatória no âmbito interno da administração pública federal.
	 (i) pedido de parcelamento;
 (ii) pagamento parcial do débito;
 (iii) qualquer manifestação do responsável que demonstre claramente a sua intenção de recolher o débito.

43. Bem se vê, portanto, que haveria uma multiplicidade de causas de interrupção da prescrição, conforme se depreende do art. 2º da Lei 9.873/1999. Tal exegese encontra respaldo em precedentes do STF, a exemplo do que se decidiu no julgamento do MS 36.067 (Rel. Min. Ricardo Lewandowski) , com destaque para trecho do voto em que o Relator reconhece cinco causas de interrupção da prescrição, in verbis:
 (...) Assim, faz-se necessário levar em consideração que, apesar de os fatos objeto da apuração conduzida pela Corte de Contas remontarem aos anos de 1999 e 2000, período no qual o impetrante era Secretário de Saúde municipal, o Tribunal de Contas da União deu prosseguimento à tomada de contas especial por ter constatado a ocorrência de 5 causas interruptivas da prescrição, a saber: a) relatório de auditoria em conjunto realizada pelo Denasus e pela Secretaria Federal de Controle, lavrado em 06/07/2001, sendo este, certamente, um ato inequívoco que importou a apuração do fato (art. 2º, II, da Lei n. 9.873/1999) ; b) instauração de Tomada de Contas Especial pelo FNS, ocorrida em 05/10/2005, sendo este também, certamente, um ato inequívoco que importou a apuração do fato  (art. 2º, II, da Lei n. 9.873/1999) ; c) a autuação da presente Tomada de Contas Especial no âmbito do Tribunal de Contas da União, ocorrida em 12/08/2008, sendo este também, certamente, um ato inequívoco que importou a apuração do fato  (art. 2º, II, da Lei n. 9.873/1999) ; d) o ato que ordenou a citação do responsável, ora impetrante, ocorrida em 12/07/2010 (art. 2º, I, da Lei n. 9.873/1999) ; e) o exercício do poder punitivo ocorrido em 20/06/2012, data da prolação do Acórdão 1563/2012-TCU-Plenário (art. 2º, III, da Lei n. 9.873/1999) .
44. No caso concreto, tendo como parâmetro a tese firmada pelo STF, no RE 636.886, no sentido de que ambas as pretensões do TCU (sancionatória e ressarcitória) sujeitam-se ao prazo prescricional de 5 anos previsto na Lei 9.873/1999, considerando, ainda, o sistema prescricional descrito na citada lei, inclusive as causas de suspensão e de interrupção da prescrição, temos os seguintes eventos processuais que importaram na apuração dos fatos (art. 2º, II, da Lei n. 9.873/1999) :
a) Prazo para apresentação da prestação de contas final, em 20/11/2013;
b) Ofício-2014/660-0366, em 2/5/2014 (peça 17) ;
c) Relatório de Reanálise de Prestação de Contas, em 27/10/2015 (peça 24) ;
d) Notificação de Projeto Estratégico TCE 2018/556-n° 312, em 27/7/2018 (peça 26) ;
e) Ofício 2019/611-260, em 18/7/2019 (peça 1) 
f) Relatório do Tomador de Contas Especial - TCE, em 15/10/2019 (peça 78) ;
g) Ato de ordenação da citação do responsável pelo TCU em 22/9/2020 (peça 123) . 
45. Analisando-se a data inicial de conhecimento da prática do ato irregular, em 20/11/2013, bem como a sequência de eventos processuais enumerados no item anterior, os quais teriam o condão de interromper a prescrição no entender do STF, observa-se que não teria transcorrido o prazo de 5 (cinco) anos entre os eventos listados acima, o que, no entendimento sufragado pelo STF no julgamento do RE 636.886, não acarretaria a prescrição da pretensão sancionatória e ressarcitória a cargo do TCU.
46. Além disso, o caso tratado no RE 636.886 (Tema 899 da repercussão geral) diz respeito à fase de execução judicial de deliberação do Tribunal de Contas, tanto assim que, para deslindá-lo, foi necessária a aplicação da Lei 6.830/1980 (Lei de Execuções Fiscais) , diploma legal evidentemente inaplicável à fase que antecede a formação do título executivo extrajudicial do TCU, caracterizada pela atuação do órgão de controle externo até a prolação do acórdão.
47. Veja-se que foram opostos embargos declaratórios contra a referida decisão do STF, os quais foram rejeitados pela maioria da Suprema Corte (Plenário, Sessão Virtual de 13.8.2021 a 20.8.2021) , confirmando, portanto, a abrangência da deliberação prolatada na fixação do tema 899, razão por que se deve adotar a orientação prevalente no TCU, no sentido de que a matéria ali tratada alcançaria tão somente a fase judicial de cobrança do título extrajudicial, não atingindo os processos de controle externo, mantendo-se, desse modo,  a interpretação adotada pela Suprema Corte, em 2008, no Mandado de Segurança - MS 26.210, oportunidade em que foi definida a tese da imprescritibilidade das ações de ressarcimento ao erário:
A suspensão pelo STF das demandas nas quais esteja em questão a prescritibilidade da pretensão de ressarcimento ao erário com base em decisão de tribunal de contas (RE 636.886/STF) alcança tão somente a fase judicial de cobrança do título extrajudicial, não atingindo os processos de controle externo em trâmite. Até julgamento definitivo em contrário pelo STF, permanece o entendimento do TCU acerca da imprescritibilidade das pretensões de ressarcimento decorrentes de tomadas de contas especiais. (Acórdão 1267/2019-TCU-Plenário, Relator: Min. AROLDO CEDRAZ) 
A suspensão pelo STF das demandas nas quais esteja em questão a prescritibilidade da pretensão de ressarcimento ao erário com base em decisão de tribunal de contas (RE 636.886/STF) alcança tão somente a fase judicial de cobrança do título extrajudicial, não atingindo os processos de controle externo em trâmite. Até julgamento definitivo em contrário pelo STF, permanecem imprescritíveis as pretensões de ressarcimento decorrentes de tomadas de contas especiais. (Acórdão 7930/2018-TCU-Segunda Câmara, Relatora: Min. ANA ARRAES) .
48. A despeito da verificação da ocorrência ou não das prescrições das pretensões punitiva e ressarcitória, fundadas no entendimento do STF e com base na Lei 9.873/1999, o assunto ainda não se encontra pacificado no âmbito do TCU, conforme evidenciado no voto do recente Acórdão 405/2021-TCU-Plenário, Rel. Min. Bruno Dantas (grifamos) :
No que concerne às questões preliminares alegadas pelos recorrentes, acolho integralmente as análises efetivadas pela Serur. Foram enfrentadas e afastadas com propriedade cada um dos argumentos apresentados pelos recorrentes, razão pela qual incorporo seus fundamentos às minhas razões de decidir, sem prejuízo das seguintes considerações acerca do instituto da prescrição nos processos que tramitam nesta Corte de Contas.
Sobre a prescrição da pretensão ressarcitória, sabe-se que há tempos este Tribunal, baseado em precedentes do STF e na interpretação do art. 37, § 5º, da Constituição Federal de 1988, tem adotado o entendimento, consolidado na súmula 282, de que 'as ações de ressarcimento movidas pelo Estado contra os agentes causadores de danos ao erário são imprescritíveis'.
Ocorre que o Supremo Tribunal Federal (STF) , ao julgar o Recurso Extraordinário 636.886/AL, fixou, com repercussão geral, o seguinte enunciado para o Tema 899: 'É prescritível a pretensão de ressarcimento ao erário fundada em decisão de Tribunal de Contas'.
Entendo que esse julgado do STF pode vir a ensejar a revisão da jurisprudência deste Tribunal.
No entanto, reconheço que, nos moldes em que foi fixada a tese da Suprema Corte, existem muitas dúvidas e lacunas a serem sanadas, que tornam extremamente difícil a sua imediata aplicação, de forma genérica e abrangente, aos processos que tramitam neste Tribunal. Dada a ausência de lei específica, não há prazo prescricional estabelecido - em lei ou mesmo pela Suprema Corte - para a atuação do TCU na apuração de dano ao erário, bem como sobre como se daria o início da contagem e as interrupções desse prazo.
Ademais, embora o verbete já tenha sido publicado, a decisão ainda é passível de impugnação mediante Embargos de Declaração, possibilitando o esclarecimento dessas questões ou mesmo a modulação de efeitos, com impacto nos processos em curso.
Até que sobrevenham todos esses esclarecimentos e definições, embora desejável, não é possível a imediata aplicação, com a devida segurança, da tese fixada pelo STF no âmbito do TCU. Por outro lado, não se pode deixar de dar encaminhamento aos incontáveis processos que tangenciam essa discussão neste Tribunal.
Dessa forma, tenho me curvado à compreensão dos meus pares pela manutenção, por ora, do entendimento que há anos vem sendo adotado pelo TCU e pelo próprio STF, no sentido de considerar imprescritíveis as ações de ressarcimento ao erário.
A controvérsia também se verifica no entendimento acerca do prazo quinquenal para a prescrição da pretensão punitiva desta Corte, nos termos do art. 1º da Lei 9.873/1999, adotado pelo Supremo Tribunal Federal no julgamento do MS 32.201. Todavia, por não existir decisão definitiva sobre este assunto, o TCU tem mantido, em seus julgados, a jurisprudência firmada por meio do Acórdão 1441/2016-TCU-Plenário.
Não se trata, cabe registrar, de desrespeito ou ignorância ao entendimento adotado pela Suprema Corte, tampouco de se fixar qualquer jurisprudência sobre a sua abrangência neste momento. Apenas entendo que, considerando a indefinição e a possiblidade de modulação da decisão, não seria produtivo, e causaria enorme incerteza, se este Tribunal revisse sua atuação e logo depois a alterasse novamente
49. O entendimento atual pela imprescritibilidade das ações de ressarcimento ainda é o prevalecente, conforme tratado nos Acórdão 341/2021-TCU-Plenário e da relatoria do Min. Benjamin Zymler e Acórdão 3047/2021-TCU-Segunda Câmara e da relatoria do Min. André de Carvalho, dentre outros.
50. Por outro lado, especificamente no que tange à prescrição da pretensão punitiva, verifica-se que o Acórdão 1441/2016-TCU-Plenário, Rel. Min. Benjamin Zymler, que uniformizou a jurisprudência acerca dessa questão, subordinou tal prescrição ao prazo prescricional geral indicado no art. 205, do Código Civil, que é de dez anos, contado da data de ocorrência da irregularidade sancionada, nos termos do art. 189, do Código Civil, sendo este prazo interrompido pelo ato que ordenar a citação, a audiência ou a oitiva do responsável.
51. No caso em exame, considerando que o prazo para a apresentação da prestação de contas final expirou em 20/11/2013 e que o ato de ordenação da citação foi assinado em 22/9/2020, não ocorreu a prescrição da pretensão punitiva.
52. Portanto, diferente do entendimento esposado pelo responsável não se configurou a prescrição da pretensão ressarcitória ao erário, nem aquela relacionada à pretensão punitiva a cargo do TCU.
53. Argumento
53.1. O responsável Jesualdo Pereira Faria alega que a Universidade Federal do Ceará - UFC teve o papel de executora, com a obrigação de apresentar relatório técnico circunstanciado contendo os resultados do Projeto (peça 131) e não tem nenhuma ingerência sobre a apresentação da documentação comprobatória da boa e regular aplicação dos recursos.
54. Análise
55. Assiste razão ao defendente no que tange à natureza da participação da Universidade Federal do Ceará - UFC como executora. Apesar de o tomador de contas tê-la incluído como responsável na fase interna deste processo, tal responsabilidade foi excluída, uma vez que sua participação no convênio não envolvia a gestão de recursos financeiros e limitava-se à execução técnica.
56. A Cláusula Sétima do Convênio FUNDECI 2010/0266 (peça 4) assim estabelece: 
CLÁUSULA SÉTIMA - DAS OBRIGAÇÕES DA EXECUTORA: 
Para o fiel cumprimento do objeto deste Convênio, a EXECUTORA obriga-se a: 
1. Responsabilizar-se pela execução do objeto deste Convênio, previsto na Cláusula Primeira, conforme estabelecido nas demais Cláusulas deste instrumento e no Projeto aprovado; 
2. Fornecer sistematicamente ao CONCEDENTE as informações e dados acompanhamento e controle das finalidades do objeto deste Instrumento; 
3. Incorporar contabilmente ao seu patrimônio os equipamentos ou bens de natureza permanente adquiridos com recursos deste Instrumento, obrigando-se ainda a não aliená-los por um período mínimo de 10 (dez) anos, sem a expressa concordância do CONCEDENTE; 
4. Apresentar, no prazo de 60 (sessenta) dias após o término da vigência deste Instrumento, relatório técnico circunstanciado contendo os resultados do Projeto, consideradas as finalidades previstas neste Convênio, em formulários próprios do CONCEDENTE; 
5. Divulgar no local e durante a execução, o fato da realização do objeto do Convênio estar sendo apoiado pelo CONCEDENTE, mencionando as entidades participantes, observado o disposto no parágrafo 1° do art. 37 da Constituição Federal; 
57. Como visto, a elisão da responsabilidade da UFC está devidamente fundamentada no teor da avença, pois suas obrigações ostentavam o caráter de mera execução técnica e não se relacionavam com a falta de prestação de contas final, principal alvo destes autos. 
58. Destarte, entendemos que, por extensão, a elisão de responsabilidade da UFC deve incluir a do Sr. Jesualdo Pereira Faria, uma vez que ele não assumiu tais obrigações pessoalmente, mas na condição de reitor, e não há indícios de que tenha se utilizado de seu cargo de dirigente do órgão executor para beneficiar ilicitamente terceiros ou a si mesmo, violando os limites institucionais de suas atribuições. Ademais, há indícios de que o relatório técnico circunstanciado foi realmente entregue à época, como se pode deduzir da existência da peça 131.
59.    Argumento
59.1. O responsável Alexandre Holanda Sampaio, em conjunto com o Sr. Fernando Felipe Ferreyra Hernandez, alega ausência de competência do Tribunal para fiscalizar os recursos envolvidos no convênio, uma vez que eles têm origem em fundo com finalidades meramente empresariais e não se enquadram no conceito de recursos previstos no Orçamento da União, além de não terem transitado pelos cofres da Universidade Federal do Ceará - UFC.
60. Análise
61. Sabe-se que o Banco do Nordeste do Brasil S.A. é uma instituição financeira múltipla, organizada sob a forma de sociedade de economia mista, de capital aberto e tem mais de 90% de seu capital sob o controle do Governo Federal. Como tal, é autorizado a oferecer simultaneamente serviços de banco comercial e de investimentos. 
62. No entanto, como operador dos recursos do Fundeci, entendemos que atua em sua função governamental, na promoção da pesquisa, do desenvolvimento, da inovação e difusão tecnológica, sem que isso assuma ares de uma transação de natureza privada, tal como um empréstimo bancário, como se pode concluir da natureza do objeto do convênio em exame e da contrapartida esperada pelo BNB na avença em questão. Assim, quando há indícios de que valores com finalidade pública foram malversados, eles atraem necessariamente a jurisdição deste Tribunal, sob a forma de instauração de tomada de contas especial. Isto se deve ao fato de que empresas como o BNB, sejam elas prestadoras de serviços públicos ou exploradoras de atividades econômicas, sujeitam-se ao controle externo (Acórdão 2684/2008-TCU-Plenário e 2687/2008-Plenário, rel. Min. Ubiratan Aguiar) . 
63. Assim, não assiste razão aos defendentes ao pugnarem pela incompetência desta Corte para apreciar o mérito das presentes contas. 
64.  Argumento
64.1. O responsável Alexandre Holanda Sampaio, em conjunto com Fernando Felipe Ferreyra Hernandez, alega que, conjugados os dois valores descritos, não se alcança sequer a metade do valor de alçada do TCU, motivo pelo qual a presente TCE é natimorta e deve ser imediatamente arquivada, nos termos do Regimento Interno do Tribunal de Contas da União.
65. Análise
66. Como já referido anteriormente, o valor atualizado do débito (sem juros) em 1/1/2017 é de R$ 34.541,48. Apesar de ser inferior ao limite de R$ 100.000,00, se somado a outros débitos com responsáveis coincidentes (TC Processo 033.798/2019-2) , a soma atualizada monetariamente ultrapassa o referido limite. 
67. Logo, a constituição do presente processo encontra arrimo nos arts. 6º, § 1°, e 19 da IN/TCU 71/2012, modificada pela IN/TCU 76/2016, não procedendo a alegação dos defendentes. 
68. Alegação
68.1. O responsável Alexandre Holanda Sampaio, em conjunto com Fernando Felipe Ferreyra Hernandez, alega que a ACEG se desincumbiu integralmente de seu dever de prestação de contas, uma vez que cumpriu a sua obrigação e encaminhou o Relatório Técnico Final e a Prestação de Contas Final ao BNB, como comprovam os documentos às peças 11 e 68; logo, decaiu o direito do BNB de solicitar novos esclarecimentos após transcorridos já mais de 9 anos do referido prazo; presentemente, há dificuldade em apresentar a documentação em virtude de força maior, por conta da subtração de toda documentação por parte de ex-empregado, motivando ação judicial e a juntada da documentação referente aos autos de processo judicial.
69. Análise
70.  Sem explicitar as razões pelas quais estão impossibilitados de requerer judicialmente cópia da documentação subtraída e anexada ao processo judicial mencionado, os defendentes alegam que cumpriram integralmente o dever de prestar contas dos recursos sob seus auspícios.
71. A afirmação não condiz com o teor da avença e com os documentos técnicos juntados aos autos.
72. A Cláusula Sexta do convênio (peça 4) assim estabelece:
CLÁUSULA SEXTA - DAS OBRIGAÇÕES DA CONVENENTE:
 (...) 
13. Manter os documentos comprobatórios e registros contábeis das despesas realizadas com os recursos recebidos, devidamente organizados e identificados com o número do Convênio, à disposição do CONCEDENTE e dos órgãos de Controle Interno e Externo do Governo Federal, pelo prazo de 05 (cinco) anos contados da aprovação, pelo Tribunal de Contas da União, das Contas do CONCEDENTE relativas ao exercício em que for aprovada a prestação ou tomada de contas final deste Convênio.
73. O convênio teve vigência de 21/9/2010 a 21/9/2013 e o dispositivo transcrito não foi observado do início ao fim, como podemos ver dos seguintes excertos, incluindo trecho da peça referida pelos próprios defendentes (peça 11) :
Na visita verificou-se a ausência das NF's referente a Combustível e Compra de sementes. Foi sugerido que tirassem uma cópia dos cupons fiscais (estavam ilegíveis) . As NF's no valor de R$ 2.011,00 e R$ 1.960,00 não constavam no dossiê. Recomenda-se uma análise criteriosa na PC Final desse projeto. (Relatório de Vistoria dos Projetos de Pesquisa ou Difusão de Desenvolvimento Científico e Tecnológico de dezembro de 2011, peça 11, p. 2, grifos nossos) .
1. Conforme estabelecido no convênio firmado no que diz respeito às obrigações de apresentação das prestações de contas e dos relatórios técnicos, a Cláusula Sexta atribui ao CONVENENTE a responsabilidade das prestações de contas e a Cláusula Sétima atribui a EXECUTORA a responsabilidade de apresentar os relatórios técnicos. Ambas não honraram suas obrigações. CONCLUSÃO: Os recursos alocados devem ser devolvidos atualizados monetariamente na conta do convênio. Valor atualizado pelo IGP-M do mês de setembro do aporte feito pelo banco em 2010, com redução do saldo remanescente da conta em 2015: R$ 31.551,21. Valor atualizado da contrapartida: R$ 5.503,65. Tendo em vista que a ACEG não enviou a prestação de contas, recomendamos a inscrição da entidade no CADIN (Relatório de Reanálise De Prestação De Contas de 27/10/2015, peça 24) .
74. Diante de casos como o examinado, a jurisprudência desta Corte é no sentido de que a mera execução do objeto ou de parte dele, por si só, não comprova que os recursos foram aplicados corretamente, cabendo aos responsáveis demonstrar o nexo causal entre os recursos que lhe foram repassados e os documentos de despesas referentes à execução, tais como notas de empenho, recibos, notas fiscais, extratos bancários, de forma que seja possível confirmar que determinada obra ou serviço foi executado com os recursos transferidos. 
75. Tal conclusão advém do dever de prestar contas, previsto no parágrafo único do art. 70 da Constituição Federal, bem como em vários outros normativos infraconstitucionais, como o Decreto-Lei 200/1967 (Acórdão 2024/2016-TCU-Segunda Câmara, rel. Min. Ana Arraes; 1.449/2016-2ª Câmara, rel. Min. Ana Arraes; 11.236/2015-2ª Câmara, rel. Min. Ana Arraes; 11.222/2015-2ª Câmara, rel. Min. Augusto Nardes; 7.612/2015-1ª Câmara, rel. Min. Walton Alencar Rodrigues; 3.356/2019-1ª Câmara, rel. Min. Walton Alencar Rodrigues e 3.547/2019-1ª Câmara, rel. Min. Benjamim Zymler) . 
76.   Assim, não cabe acolhimento dos argumentos, apresentados pelos responsáveis, de que se desincumbiram integralmente do dever de prestação de contas, no caso em exame.
77. Revelia
78. Como já mencionamos anteriormente, a Associação Científica de Estudos Agrários - ACEG, citada pelo Ofício 31.311/2020-TCU/Seproc (peças 115 e 116) , não apresentou defesa. Figura nos autos a peça 118, na qual o Sr. Alexandre Holanda Sampaio, instado a fazer alegações em favor da associação como seu representante legal, restringiu-se a comunicar seu afastamento do cargo de presidente desde 2013 e o encerramento das atividades associativas em 2014, sem apresentar a documentação correspondente. 
79. Nos processos do TCU, a revelia não leva à presunção de que seriam verdadeiras todas as imputações levantadas contra os responsáveis, diferentemente do que ocorre no processo civil, em que a revelia do réu opera a presunção da verdade dos fatos narrados pelo autor. Dessa forma, a avaliação da responsabilidade do agente não pode prescindir da prova existente no processo ou para ele carreada.
80. Ao não apresentar sua defesa, a entidade, por meio de seus representantes legais, deixou de produzir prova da regular aplicação dos recursos sob sua responsabilidade, em afronta às normas que impõem aos gestores públicos a obrigação legal de, sempre que demandados pelos órgãos de controle, apresentar os documentos que demonstrem a correta utilização das verbas públicas, a exemplo do contido no art. 93 do Decreto-lei 200/67: 'Quem quer que utilize dinheiros públicos terá de justificar seu bom e regular emprego na conformidade das leis, regulamentos e normas emanadas das autoridades administrativas competentes.'
81. Em se tratando de processo em que a parte interessada não se manifestou acerca das irregularidades imputadas, não há elementos para que se possa efetivamente aferir e reconhecer a ocorrência de boa-fé na conduta dos seus responsáveis, podendo este Tribunal, desde logo, proferir o julgamento de mérito pela irregularidade das contas, conforme nos termos dos §§ 2º e 6º do art. 202 do Regimento Interno/TCU (Acórdão 2064/2011-TCU-Primeira Câmara, Relator Ministro Ubiratan Aguiar; 6.182/2011-TCU-1ª Câmara, Relator Ministro-Substituto Weder de Oliveira; 4.072/2010-TCU-1ª Câmara, Relator Ministro Valmir Campelo; 1.189/2009-TCU-1ª Câmara, Relator Ministro-Substituto Marcos Bemquerer; e 731/2008-TCU-Plenário, Relator Ministro Aroldo Cedraz) .
82. Mesmo as alegações de defesa não sendo apresentadas, considerando o princípio da verdade real que rege esta Corte, procurou-se buscar, em manifestações da entidade na fase interna desta Tomada de Contas Especial, se havia algum argumento que pudesse ser aproveitado a seu favor. Contudo, tal providência mostrou-se infrutífera.
83. Portanto, inexistindo nos autos indícios que elidam a responsabilidade, ao assumir o ônus da revelia, a entidade se submeteu aos seus efeitos, nos termos do art. 12, §3º, da Lei 8.443/1992, e à aplicação de multa prevista na Lei Orgânica.
84. Da análise procedida acima, verifica-se que os argumentos de defesa não foram suficientes para elidir a irregularidade pela qual estão sendo responsabilizados, de forma que, à exceção do Sr.  Jesualdo Pereira Farias (peça 130) , a defesa e justificativa de todos os demais devem ser rejeitadas.
85. Não há elementos para que se possa efetivamente aferir e reconhecer a ocorrência de boa-fé na conduta de Alexandre Holanda Sampaio, Associação Científica de Estudos Agrários e Fernando Felipe Ferreyra Hernandez, podendo este Tribunal, desde logo, proferir o julgamento de mérito pela irregularidade das contas, conforme os termos dos §§ 2º e 6º do art. 202 do Regimento Interno do TCU, condenando-se os responsáveis ao débito apurado e aplicando-lhes a multa prevista no art. 57, da Lei 8.443/1992.
Prescrição da Pretensão Punitiva
86. Vale ressaltar que a pretensão punitiva do TCU, conforme Acórdão 1441/2016-TCU-Plenário, Relator Benjamin Zymler, que uniformizou a jurisprudência acerca dessa questão, subordina-se ao prazo geral de prescrição indicado no art. 205 do Código Civil, que é de dez anos, contado da data de ocorrência da irregularidade sancionada, nos termos do art. 189 do Código Civil, sendo este prazo interrompido pelo ato que ordenar a citação, a audiência ou a oitiva dos responsáveis.
87. No caso em exame, não ocorreu a prescrição, uma vez que a irregularidade sancionada ocorreu em 21/11/2013, e o ato de ordenação da citação ocorreu em 14/4/2020.
Cumulatividade de multas 
88. Quanto à possibilidade de aplicação cumulativa das multas dos arts. 57 e 58, inciso I, da Lei 8.443/1992, ainda que seja adequada a realização de citação e audiência do responsável, por força do disposto no art. 209, § 4º, do Regimento Interno do TCU, o Tribunal reconhece que existe relação de subordinação entre as condutas de 'não comprovação da aplicação dos recursos' e de 'omissão na prestação de contas', sendo a primeira consequência da segunda, o que enseja, na verificação das duas irregularidades, a aplicação da multa do art. 57, com o afastamento da multa do art. 58, inciso I, em atenção ao princípio da absorção (Acórdão 9579/2015-TCU-Segunda Câmara, Relator Vital do Rêgo; Acórdão 2469/2019-TCU-Primeira Câmara, Relator Augusto Sherman) .
89. Conforme leciona Cezar Bitencourt (Tratado de Direito Penal: parte geral - 8ª Edição - São Paulo: Saraiva, 2003. Pg. 565) , na absorção, ' (...) a pena do delito mais grave absorve a pena do delito menos grave, que deve ser desprezada'. No caso concreto, a 'omissão no dever de prestar contas', embora seja uma irregularidade autônoma, funciona como fase ou meio para a consecução da 'não comprovação da aplicação dos recursos', havendo clara relação de interdependência entre essas condutas. Dessa forma, recaindo as duas ocorrências num mesmo gestor, deve prevalecer a pena do delito mais grave, qual seja, a multa do art. 57, da Lei 8.443/1992.
90. Cumpre observar, ainda, que a conduta dos responsáveis, consistente nas irregularidades 'não comprovação da boa e regular aplicação dos recursos federais repassados em face da omissão no dever de prestar contas', 'não comprovação da boa e regular aplicação dos recursos federais repassados em face da omissão no dever de prestar contas' e 'não cumprimento do prazo para apresentação de prestação de contas pelo sucessor', configura violação não só às regras legais, mas também aos princípios basilares da administração pública, eis que, em última análise, ocorre o comprometimento da necessária satisfação à sociedade sobre o efetivo emprego dos recursos públicos postos à disposição da municipalidade, por força do instrumento de repasse em questão.
91. Nesses casos, em que fica evidente a falta de transparência e lisura, não há como afastar as suspeitas sempre presentes de que a totalidade dos recursos públicos federais, transferida ao município, tenha sido integralmente desviada, em prol de gestor ímprobo, ou de pessoas por ele determinadas, a revelar grave inobservância de dever de cuidado no trato com a coisa pública, isto é, ato praticado com culpa grave, pois, na espécie, a conduta do responsável se distancia daquela que seria esperada de um administrador público minimante diligente, num claro exemplo de erro grosseiro a que alude o art. 28 do Decreto-lei 4.657/1942 (Lei de Introdução às Normas do Direito Brasileiro) , incluído pela Lei 13.655/2018 (Acórdão 1689/2019-TCU-Plenário, Relator Augusto Nardes; Acórdão 2924/2018-TCU-Plenário, Relator José Mucio Monteiro; Acórdão 2391/2018-TCU-Plenário, Relator Benjamin Zymler) . 
CONCLUSÃO
92. Em face da análise promovida na seção 'Exame Técnico', propõe-se rejeitar as alegações de defesa de Alexandre Holanda Sampaio e da Associação Científica de Estudos Agrários e as razões de justificativa de Fernando Felipe Ferreyra Hernandez, uma vez que não foram suficientes para contestar as irregularidades a eles atribuídas e nem afastar o débito apurado. Ademais, inexistem nos autos elementos que demonstrem a boa-fé dos responsáveis ou a ocorrência de outras excludentes de culpabilidade.
93. Sugere-se igualmente acolher os argumentos de defesa do Sr. Jesualdo Pereira Farias, por terem tido o condão de elidir sua responsabilidade sobre as irregularidades versadas nos autos. 
94. Verifica-se também que não houve a prescrição da pretensão punitiva, conforme análise já realizada.
95. Tendo em vista que não constam dos autos elementos que permitam reconhecer a boa-fé dos responsáveis, sugere-se que as suas contas sejam julgadas irregulares, nos termos do art. 202, § 6º, do Regimento Interno do TCU, com a imputação do débito atualizado monetariamente e acrescido de juros de mora, nos termos do art. 202, § 1º do Regimento Interno do TCU, descontado o valor eventualmente recolhido, com a aplicação das multas previstas no art. 57 e 58, inciso II, da Lei 8.443/1992.
96. Por fim, como não houve elementos que pudessem modificar o entendimento acerca das irregularidades em apuração, mantém-se a matriz de responsabilização presente na peça 87.
PROPOSTA DE ENCAMINHAMENTO
97. Diante do exposto, submetemos os autos à consideração superior, propondo ao Tribunal:
a) rejeitar as alegações de defesa apresentadas pelos responsáveis Alexandre Holanda Sampaio (CPF: XXX.779.543-XX) e as razões de justificativa de Fernando Felipe Ferreyra Hernandez (CPF: XXX.324.943-XX) ; 
b) considerar revel a Associação Científica de Estudos Agrários (CNPJ: 04.404.093/0001-70) , com fundamento no § 3º, art. 12, Lei 8.443, de 16 de julho de 1992;
c) acolher os argumentos de defesa do Sr. Jesualdo Pereira Farias, excluindo-o da relação processual juntamente com a Universidade Federal do Ceará - UFC;
d) julgar irregulares, nos termos dos arts. 1º, inciso I, 16, inciso III, alíneas a e c, da Lei 8.443/1992, c/c os arts. 19 e 23, inciso III, da mesma Lei, as contas dos responsáveis Alexandre Holanda Sampaio (CPF: XXX.779.543-XX) e Associação Científica de Estudos Agrários (CNPJ: 04.404.093/0001-70) , condenando-os ao pagamento das importâncias a seguir especificadas, atualizadas monetariamente e acrescidas dos juros de mora, calculadas a partir das datas discriminadas até a data da efetiva quitação do débito, fixando-lhes o prazo de quinze dias, para que comprovem, perante o Tribunal, o recolhimento das referidas quantias aos cofres do Banco do Nordeste do Brasil S.A., nos termos do art. 23, inciso III, alínea 'a', da citada lei, c/c o art. 214, inciso III, alínea 'a', do Regimento Interno do TCU.  
.Débitos relacionados ao responsável Alexandre Holanda Sampaio (CPF: XXX.779.543-XX) em solidariedade com Associação Científica de Estudos Agrários (CNPJ: 04.404.093/0001-70) :
	Data de ocorrência
	Valor histórico (R$) 

	22/12/2010
	1.830,00

	19/1/2011
	1.882,40

	20/1/2011
	2.565,00

	26/1/2011
	3.630,00

	21/2/2011
	1.570,00

	14/3/2011
	522,50

	22/3/2011
	2.800,00

	3/5/2011
	2.011,00

	31/10/2011
	2.500,00

Valor atualizado do débito (com juros) em 25/7/2022: R$ 40.110,65. 
Débitos relacionados à responsável Associação Científica de Estudos Agrários (CNPJ: 04.404.093/0001-70) :
	Data de ocorrência
	Valor histórico (R$) 

	30/1/2012
	1.093,90

	19/9/2012
	1.331,46

	13/12/2012
	1.592,00

	23/1/2013
	421,07

	8/3/2013
	1,40

Valor atualizado do débito (com juros) em 25/7/2022: R$ 8.045,66.
e) aplicar individualmente aos responsáveis Alexandre Holanda Sampaio (CPF: XXX.779.543-XX) e Associação Científica de Estudos Agrários (CNPJ: 04.404.093/0001-70) , a multa prevista no art. 57 da Lei 8.443/1992 c/c o art. 267 do Regimento Interno do TCU, fixando-lhes o prazo de quinze dias, a contar da notificação, para que comprovem, perante o Tribunal (art. 214, III, alínea 'a', do Regimento Interno do TCU) , o recolhimento da dívida aos cofres do Tesouro Nacional, atualizada monetariamente desde a data do acórdão que vier a ser proferido por este Tribunal até a data do efetivo recolhimento, se paga após o vencimento, na forma da legislação em vigor;
f) aplicar ao gestor Fernando Felipe Ferreyra Hernandez (CPF: XXX.324.943-XX) , a multa prevista no art. 58, inciso II, da Lei 8.443/1992 c/c o art. 268 do Regimento Interno do TCU, fixando-lhe o prazo de quinze dias, a contar da notificação, para que comprove, perante o Tribunal (art. 214, III, alínea 'a', do Regimento Interno do TCU) , o recolhimento da dívida aos cofres do Tesouro Nacional, atualizada monetariamente desde a data do acórdão proferido por este Tribunal até a data do efetivo recolhimento, se paga após o vencimento, na forma da legislação em vigor;
g) autorizar, desde logo, a cobrança judicial das dívidas, caso não atendidas as notificações, na forma do disposto no art. 28, inciso II, da Lei 8.443/1992;
h) autorizar também, desde logo, se requerido, com fundamento no art. 26, da Lei 8.443, de 1992, c/c o art. 217, §1º do Regimento Interno do TCU, o parcelamento das dívidas em até 36 parcelas, incidindo, sobre cada parcela, corrigida monetariamente, os correspondentes acréscimos legais, fixando-lhe o prazo de quinze dias, a contar do recebimento da notificação, para comprovar, perante o Tribunal, o recolhimento da primeira parcela, e de trinta dias, a contar da parcela anterior, para comprovar os recolhimentos das demais parcelas, devendo incidir, sobre cada valor mensal, atualizado monetariamente, os juros de mora devidos, no caso do débito, na forma prevista na legislação em vigor, alertando os responsáveis de que a falta de comprovação do recolhimento de qualquer parcela importará o vencimento antecipado do saldo devedor, nos termos do § 2º do art. 217 do Regimento Interno deste Tribunal; 
i) esclarecer aos responsáveis Alexandre Holanda Sampaio (CPF: XXX.779.543-XX) e Associação Científica de Estudos Agrários (CNPJ: 04.404.093/0001-70) que, caso se demonstre, por via recursal, a correta aplicação dos recursos, mas não se justifique a omissão da prestação de contas, o débito poderá ser afastado, mas permanecerá a irregularidade das contas, dando-se ensejo à aplicação da multa prevista no art. 58, inciso I, da Lei 8.443/1992;
j) enviar cópia do Acórdão a ser prolatado à Procuradoria da República no Estado do Ceará, nos termos do § 3º do art. 16 da Lei 8.443/1992, c/c o § 7º do art. 209 do Regimento Interno do TCU, para adoção das medidas cabíveis; e
k) enviar cópia do Acórdão que vier a ser proferido ao Banco do Nordeste do Brasil S.A. e aos responsáveis, para ciência;
l) informar à Procuradoria da República no Estado do Ceará, ao Banco do Nordeste do Brasil S.A. e aos responsáveis que a presente deliberação, acompanhada do Relatório e do Voto que a fundamenta, está disponível para a consulta no endereço www.tcu.gov.br/acordaos, além de esclarecer que, caso requerido, o TCU poderá fornecer sem custos as correspondentes cópias, de forma impressa; e
m) informar à Procuradoria da República no Estado do Ceará que, nos termos do parágrafo único do art. 62 da Resolução TCU 259/2014, os procuradores e membros do Ministério Público credenciados nesta Corte podem acessar os presentes autos de forma eletrônica e automática, ressalvados apenas os casos de eventuais peças classificadas como sigilosas, as quais requerem solicitação formal."
	É o relatório.

Carla Albuquerque Marques (OAB/CE 15.650), representando Alexandre Holanda Sampaio, Jesualdo Pereira Farias e Fernando Felipe Ferreyra Hernandez.

Procurador Marinus Eduardo De Vries Marsico.

TOMADA DE CONTAS ESPECIAL. BANCO DO NORDESTE DO BRASIL. CONVÊNIO. ASSOCIAÇÃO CIENTÍFICA DE ESTUDOS AGRÁRIOS. EXECUÇÃO DE PESQUISA VOLTADA À IMPLANTAÇÃO DE SISTEMA DE PLANTIO DIRETO DO MILHO NO SERTÃO DO CARIRI/CE. NÃO COMPROVAÇÃO DA BOA E REGULAR APLICAÇÃO DOS RECURSOS FEDERAIS REPASSADOS. NÃO CUMPRIMENTO DE PRAZO PARA PRESTAÇÃO DE CONTAS. CITAÇÃO. AUDIÊNCIA. REVELIA DA ASSOCIAÇÃO. ACOLHIMENTO DAS ALEGAÇÕES DE DEFESA DE UM RESPONSÁVEL. EXCLUSÃO DE OUTRO DO ROL DE RESPONSÁVEIS. CONTAS IRREGULARES. DÉBITO. MULTA. CIÊNCIA.

TOMADA DE CONTAS ESPECIAL (TCE)

Secretaria de Controle Externo de Tomada de Contas Especial (SecexTCE).

Em julgamento, tomada de contas especial instaurada pelo Banco do Nordeste do Brasil S.A. em desfavor de Alexandre Holanda Sampaio, Jesualdo Pereira Farias, Fernando Felipe Ferreyra Hernandez, Luiz Antônio Maciel de Paula, Associação Científica de Estudos Agrários (ACEG) e também da Universidade Federal do Ceará (UFC) , em razão de omissão no dever de prestar contas do Convênio Fundeci 2010/0266, celebrado entre o banco e a associação, que objetivou a execução de pesquisa intitulada "sistema plantio direto do milho no Sertão do Cariri-CE".
2.	O convênio foi firmado no valor de R$ 42.512,00, sendo R$ 38.512,00 à conta do concedente e R$ 4.000,00 referentes à contrapartida do convenente, tendo vigência de 21/9/2010 a 21/9/2013, com prazo para apresentação da prestação de contas até 20/11/2013; os repasses efetivos da União totalizaram R$ 23.100,00.
3.	No âmbito do TCU, foi promovida a citação de Alexandre Holanda Sampaio e Jesualdo Pereira Farias, à época diretor-presidente da ACEG e reitor da UFC, respectivamente, e da Associação Científica de Estudos Agrários por não comprovarem a boa e regular aplicação dos recursos federais recebidos em face de omissão na prestação de contas, cujo prazo encerrou-se em 20/11/2013. 
4.	Ademais, promoveu-se a audiência de Fernando Felipe Ferreyra Hernandez, então diretor-presidente pro-tempore da ACEG, em razão de não cumprimento do prazo para prestação de contas do Convênio FUNDECI 2010/0266, encerrado em 20/11/2013.
5.	O Sr. Luiz Antônio Maciel de Paula não foi citado na fase externa da TCE, considerando o pequeno valor por ele gerido (R$ 4.439,83) e os princípios da razoabilidade e da economicidade (peça 88, p. 12-13) , portanto, cabe a sua exclusão do rol de responsáveis.
6.	A associação, após regularmente citada, não apresentou defesa. A propósito, Alexandre Holanda Sampaio limitou-se a declarar seu afastamento do cargo de presidente da entidade desde 2013 e o encerramento das atividades associativas em 2014, sem trazer a documentação correspondente.
7.	Os demais responsáveis apresentaram suas defesas, alegando, em síntese: vício na citação, prescrição nas pretensões punitiva e ressarcitória, incompetência desta Corte para fiscalizar os recursos do convênio, não atingimento do valor de alçada do TCU e a integral desincumbência por parte da associação do dever de prestar contas. 
8.	Jesualdo Pereira Faria, ex-reitor, alegou que a Universidade Federal do Ceará (UFC) teve o papel de executora, com a obrigação de apresentar relatório técnico circunstanciado contendo os resultados do projeto e não teve nenhuma ingerência sobre a apresentação da documentação comprobatória sobre a boa e regular aplicação dos recursos.
9.	Em sua análise de mérito, a SecexTCE acolheu os argumentos de defesa de Jesualdo Pereira Farias, propondo a sua exclusão da relação processual, juntamente com a Universidade Federal do Ceará. Entretanto, rejeitou as alegações de defesa apresentadas pelos responsáveis Alexandre Holanda Sampaio e Fernando Felipe Ferreyra Hernandez. 
10.	Diante disso, propõe julgar irregulares as contas de Alexandre Holanda Sampaio e da Associação Científica de Estudos Agrários, com fundamento nas alíneas "a" e "c" do inciso III do art. 16 da Lei 8.443/1992, com imputação do débito e aplicação da multa proporcional ao dano ao erário; a Fernando Felipe Ferreyra Hernandez, aplicar a multa prevista no art. 58, inciso II, da mesma lei.
11. 	Corroboro as análises empreendidas pela unidade instrutora, que contaram com a aquiescência do Ministério Público junto ao TCU, razão pela qual incorporo os fundamentos apresentados às minhas razões de decidir, sem prejuízo das seguintes considerações.
12.	A alegação de prescrição da pretensão punitiva não merece prosperar, pois o prazo de apresentação de contas final expirou em 20/11/2013 e o ato que ordenou a citação ou a audiência dos responsáveis foi assinado em 22/9/2020, não sendo ultrapassado o prazo previsto no Acórdão 1441/2016-TCU-Plenário (rel. Min. Benjamin Zymler) .
13.	Com relação à prescrição da pretensão ressarcitória, adoto o posicionamento clássico e há muito reiterado desta Corte pela imprescritibilidade. 
14.	No que se refere ao entendimento fixado a partir do RE 636.886/AL (Tema 899 da repercussão geral) ao presente caso, limito-me a registrar o que restou consignado pelo próprio relator, Ministro Alexandre de Moraes (destaques acrescidos) : 
"Os argumentos acima elencados conduzem à conclusão no sentido de que a pretensão executória de título executivo proveniente de decisão do TCU da qual resulte imputação de débito ou multa é prescritível; e, portanto, a ela se aplica o prazo prescricional da Lei de Execução Fiscal. 
Nenhuma consideração houve acerca do prazo para constituição do título executivo, até porque esse não era o objeto da questão cuja repercussão geral foi reconhecida no Tema 899, que ficou adstrito, como sobejamente já apontado, à fase posterior à formação do título." 
15.	Na minha compreensão, diante dessa decisão e da inexistência de lei específica tratando do tema, o TCU terá necessariamente que suprir essa lacuna legislativa definindo as consequências da prescritibilidade, tais como prazo prescricional, início da contagem e causas de interrupção. 
16.	Recentemente, ao apreciar o TC Processo 000.006/20173, o Tribunal decidiu remeter a análise do tema ao processo que será criado em decorrência do Acórdão 459/2022-TCU-Plenário (redator Ministro Walton Alencar Rodrigues) , de 9/3/2022, por meio do qual foi expedido comando à Secretaria-Geral de Controle Externo desta Casa para que forme grupo técnico de trabalho destinado a apresentar projeto de ato normativo que discipline "o tema da prescrição da pretensão ressarcitória e da prescrição da pretensão punitiva no âmbito do controle externo, tendo por base jurisprudência predominante do Supremo Tribunal Federal, adequando-a às especificidades das diversas formas de atuação do Tribunal de Contas da União". 
17.	Dessa forma, até a conclusão desse trabalho, permanecem vigentes, em relação à prescrição da pretensão sancionatória, as regras do Acórdão 1441/2016-TCU-Plenário e, quanto à prescrição da pretensão ressarcitória, a imprescritibilidade.
18.	Quanto à alegação de que a associação teria se desincumbido do dever de prestar contas, esta também não merece prosperar, porquanto os documentos de peças 23 e 24 são claros ao afirmar que, mesmo após decorridos 75 dias da notificação pelo Banco do Nordeste, a entidade deixou de apresentar a prestação de contas e os relatórios técnicos finais sobre o convênio em questão, o que acarretou, inclusive, a inscrição da ACEG no CADIN.
19.	No tocante a Jesualdo Pereira Farias e à Universidade Federal do Ceará, concordo com a posição da SecexTCE no sentido da sua exclusão da relação processual. Apesar de o tomador de contas tê-los incluído como responsáveis na fase interna deste processo, sua participação no convênio não envolvia a gestão de recursos financeiros e limitava-se à execução técnica.
20.	Sendo assim, considerando que as informações constantes do processo não permitem concluir pela regular aplicação dos recursos, cumpre julgar irregulares as contas de Alexandre Holanda Sampaio e da Associação Científica de Estudos Agrários, condenando-os ao pagamento do débito apurado nos autos e aplicando-lhes multa proporcional ao dano ao erário.
21.	Além disso, cabe aplicação da multa do art. 58, inciso II, da Lei 8.443/1992 a Fernando Felipe Ferreyra Hernandez pelo não cumprimento do prazo de prestação de contas do convênio.
	Ante o exposto, voto por que o Tribunal adote o Acórdão que ora submeto à deliberação deste Colegiado. 
TCU, Sala das Sessões, em 4 de outubro de 2022.
Ministro BRUNO DANTAS 
Relator